臺灣臺中地方法院刑事判決　　　　　　 100年度簡上字第79號
上　訴　人　臺灣臺中地方法院檢察署檢察官
被　　　告　劉建政
選任辯護人　周復興律師
上列上訴人因被告違反毒品危害防制條例案件，不服本院臺中簡
易庭中華民國99年12月17日99年度中簡字第3249號第一審簡易判
決（聲請簡易判決處刑案號：臺灣臺中地方法院檢察署99年度偵
字第22817號）提起上訴暨移送併案審理（99年度偵字第25389號
），本院管轄之第二審合議庭認為不得以簡易判決處刑，應適用
通常程序審理，並自為第一審判決如下：
    主    文
原判決撤銷。
劉建政犯藥事法第八十三條第一項之轉讓禁藥罪，處有期徒刑壹
年。扣案之含有禁藥MDMA、甲基安非他命及偽藥愷他命成分之綠
色錠劑拾顆（含包裝袋壹個，驗餘淨重共計貳點捌伍柒捌公克）
、偽藥愷他命肆包（含包裝袋肆個，驗餘淨重合計為伍拾參點捌
參陸壹公克）、黑色香菸盒壹個及白色碟子壹個均沒收。
    犯罪事實
一、劉建政（綽號「阿政」）明知亞甲基雙氧甲基安非他命（Me
    thylene dioxymeth amphetamine，簡稱為MDMA，俗稱搖頭
    丸）、甲基安非他命（Methamphetamine）及愷他命（Ketam
    ine，俗稱為Ｋ他命）分別為毒品危害防制條例所管制之第
    二、三級毒品，且MDMA、甲基安非他命為藥事法第22條第1
    項第1款規定之禁藥，而愷他命屬管制藥品管理條例第3條所
    稱之第三級管制藥品，雖未列屬藥事法第22條第1項第1款規
    定之禁藥，然若非行政院衛生署核准登記之愷他命製劑，則
    屬藥事法所規定之偽藥，均不得非法持有（就第二級毒品及
    第三級毒品純質淨重20公克以上者）、轉讓，竟先於民國99
    年7月中旬某時，在臺中市○○○路與五權路交岔路口附近
    之凱悅KTV門口，向真實姓名年籍不詳綽號「小P」之成年男
    子（由檢察官另行簽分偵辦）以新臺幣（下同）2萬6000元
    之價格，購買重量100公克（純質淨重逾20公克）之第三級
    毒品暨偽藥愷他命（白色結晶狀）而持有之；復於99年8月
    27、28日之凌晨間，在臺中市○○○路與公益路口附近某處
    ，以6,000元之價格，向綽號「小P」之成年男子購買含有第
    二級毒品暨禁藥MDMA、甲基安非他命及第三級毒品暨偽藥愷
    他命成分之綠色錠劑15顆（下簡稱含第二級毒品暨禁藥MDMA
    等成分之綠色錠劑）而持有之。因劉建政之友人許漢傑（綽
    號「貫（冠）強」）、杜承宏等人告知劉建政渠等將於99年
    8月29日赴臺中市區夜宿並邀請友人為許漢傑慶生，劉建政
    乃於同年月30日凌晨1時至1時30分許間，基於轉讓第二級毒
    品暨禁藥MDMA、甲基安非他命及轉讓第三級毒品暨偽藥愷他
    命之犯意，攜帶上開含第二級毒品暨禁藥MDMA等成分之綠色
    錠劑15顆及第三級毒品愷他命4包（白色結晶狀，扣除業已
    供己施用完罄後所餘部分），抵達許漢傑、杜承宏等人所下
    榻之位於臺中市西屯區○○○街46號「璽朵汽車旅館」217
    號房內，劉建政並將上開含第二級毒品暨禁藥MDMA等成分之
    綠色錠劑15顆及第三級毒品暨偽藥愷他命4包（其中1包置放
    於劉建政所有之黑色香菸盒內）及其所有供在場之人施用第
    三級毒品暨偽藥愷他命使用之白色碟子1個等物，攤放在房
    內眾人聚會圍坐之桌面上，任由在場參加聚會之成年友人自
    行拿取施用，而以此方式無償轉讓第二級毒品暨禁藥MDMA及
    甲基安非他命予在場之許漢傑、林姿瑾以吞服之方式施用（
    共計轉讓含第二級毒品暨禁藥MDMA等成分之綠色錠劑共4顆
    ，轉讓總淨重未達10公克；許漢傑、林姿瑾上開施用第二級
    毒品犯行另案執行觀察、勒戒完畢），併無償轉讓第三級毒
    品暨偽藥愷他命予在場之許漢傑、林姿瑾、陳俊廷以研磨後
    摻入香菸點燃吸食之方式施用（無證據證明轉讓總淨重已達
    20公克）（至於其餘在場之杜承宏、蕭桂蓁、陳新齡、陳俊
    傑、陳奕瑜、羅盈純、侯博譯、邱芝伶、蕭又銘等人，尚無
    積極證據證明劉建政亦有轉讓上開毒品暨偽禁藥供渠等施用
    ）。嗣於同年月30日凌晨1時30分許，為警前往上址「璽朵
    汽車旅館」217號房內查獲，當場扣得上開為劉建政所有含
    第二級毒品暨禁藥MDMA等成分之綠色錠劑11顆（含包裝袋1
    個；驗前淨重共計3.1277公克〈11顆〉，驗餘淨重共計2.85
    78公克〈10顆〉，原審簡易判決主文誤載為2.8587公克）、
    第三級毒品暨偽藥愷他命4包（含包裝袋4個；驗前淨重各為
    1.3992公克、3.4638公克、47.8942公克、1.6285公克，驗
    前總純質淨重合計為43.3281公克；送鑑驗2次後驗餘淨重各
    為1.1406公克、3.4464公克、47.8652公克、1.3839公克，
    驗餘淨重共計53.8361公克；又其中1包放置在下述桌上黑色
    香菸盒內，另3包攤放在桌上）、供其上開轉讓第三級毒品
    暨偽藥愷他命使用之白色碟子1個及裝放前揭第三級毒品暨
    偽藥愷他命1包之黑色香菸盒1個等物。
二、案經臺中市政府警察局（改制前為臺中市警察局）第四分局
    報告臺灣臺中地方法院檢察署檢察官偵查後聲請簡易判決處
    刑及移送併辦。
    理    由
壹、程序事項：
一、按現行刑事訴訟法關於「鑑定」之規定，除選任自然人充當
    鑑定人外，另設有囑託機關鑑定制度。依同法第198條、第2
    08條之規定，不論鑑定人或鑑定機關、團體，固均應由法院
    、審判長、受命法官或檢察官視具體個案之需要而為選任、
    囑託，並依第206條之規定，提出言詞或書面報告，始符合
    同法第159條第1項所定得作為證據之「法律有規定」之情形
    ，否則所為之鑑定，仍屬傳聞證據。然於司法警察機關調查
    中之案件，為因應實務上，或因量大、或有急迫現實需求，
    併例行性當然有鑑定之必要者，例如毒品之種類與成分、尿
    液之毒品反應，或者槍彈有無殺傷力等鑑定，基於檢察一體
    原則，得由該管檢察長對於轄區內之案件，以事前概括選任
    鑑定人或囑託鑑定機關、團體之方式，俾便轄區內之司法警
    察官、司法警察對於調查中之此類案件，得即時送請先前已
    選任之鑑定人或囑託之鑑定機關、團體實施鑑定，以求時效
    （法務部92年9月1日法檢字第0920035083號函參照，刊載於
    法務部公報第312期）。是此種由檢察機關概括選任鑑定人
    或概括囑託鑑定機關、團體，再轉知司法警察官、司法警察
    於調查犯罪時參考辦理之作為，法無明文禁止，係為因應現
    行刑事訴訟法增訂傳聞法則及其例外規定之實務運作而為，
    與檢察官選任或囑託為鑑定者，性質上並無差異，同具有證
    據能力（最高法院96年度台上字第2860號判決要旨參照）。
    查下列經引用作為本案證據之毒品鑑定報告以及尿液鑑定報
    告，均經送鑑之標準作業流程分別送請行政院衛生署草屯療
    養院、中山醫學大學附設醫院檢驗科藥物檢測中心等機關進
    行鑑定；揆諸前揭說明，該等毒品鑑定書及尿液檢驗報告，
    均屬法律規定得為證據者，自均有證據能力。
二、按檢察官職司追訴犯罪，就審判程序之訴訟構造言，檢察官
    係屬與被告對立之當事人一方，偵查中對被告以外之人所為
    之偵查筆錄，或被告以外之人向檢察官所提之書面陳述，性
    質上均屬傳聞證據。在理論上，如未予被告反對詰問、適當
    辯解之機會，一律准其為證據，似有違當事人進行主義之精
    神，對被告之防禦權亦有所妨礙；然而現階段刑事訴訟法規
    定檢察官代表國家偵查犯罪、實施公訴，必須對於被告之犯
    罪事實負舉證之責，依法其有訊問被告、證人及鑑定人之權
    ，證人、鑑定人且須具結，而實務運作時，偵查中檢察官向
    被告以外之人所取得之陳述，原則上均能遵守法律規定，不
    致違法取供，其可信性極高，為兼顧理論與實務，乃於修正
    刑事訴訟法時，增列第159條之1第2項，明定被告以外之人
    於偵查中向檢察官所為陳述，除顯有不可信之情況外，得為
    證據（最高法院95年度台上字第1044號判決要旨參照）。復
    按刑事訴訟法第159條之1第2項，明定被告以外之人於偵查
    中向檢察官所為陳述，除顯有不可信之情況者外，得為證據
    ；所謂「不可信之情況」，由法院審酌被告以外之人於陳述
    時之外在環境及情況而為判斷；而被告以外之人於偵查時，
    是否與被告對質，與其陳述時之外在環境並無必然之關聯，
    自不得以偵查中未經被告詰問，逕認該陳述無證據能力；至
    該等陳述與事實是否相符，要屬證據證明力之問題，與證據
    能力之有無，不容混淆（最高法院94年度台上字第7132號、
    95年度台上字第1585號等判決要旨參照）。又證人於檢察官
    偵查中所為之陳述，審酌該陳述作成之客觀條件及環境，認
    其心理狀態健全，並無受到脅迫、利誘或詐欺，自非顯有不
    可信之情形，依刑事訴訟法第159條之1第2項之規定，亦得
    為證據（最高法院95年度台上字第934號判決要旨參照）。
    經查，下述經本院列為本案證據之被告以外之人於檢察官偵
    查時所為之證述，依據偵訊過程及筆錄記載，可徵渠等於檢
    察官偵查中為陳述時，並無任何遭受外力不當干涉之顯不可
    信之情況，況被告及辯護人於本院審理時，亦無具體指陳該
    等證述作成時，有何外在環境及情況足以影響證人證述之任
    意性及真實性，而有何顯有不可信之情況；再者其中證人許
    漢傑、林姿瑾於本院審理時，均經公訴人聲請傳喚到庭作證
    ，並予被告、辯護人詰問、對質之機會，堪認已完足為合法
    調查之證據；至於證人陳俊廷部分，業經被告、辯護人於本
    院審理時陳明放棄反對詰問權（詳本院簡上字卷第73頁），
    故各該證人於偵訊時之證述，均堪認有證據能力。
三、按刑事訴訟法第100條之3第1項、第3項規定：「司法警察官
    或司法警察詢問犯罪嫌疑人，不得於夜間行之。但有左列情
    形之一者，不在此限︰一、經受詢問人明示同意者。二、於
    夜間經拘提或逮捕到場而查驗其人有無錯誤者。三、經檢察
    官或法官許可者。四、有急迫之情形者。」、「稱夜間者，
    為日出前，日沒後。」依其立法意旨，係因「夜間乃休息之
    時間，為尊重人權及保障程序之合法性，並避免疲勞詢問，
    爰增訂本條，規定司法警察官或司法警察原則上不得於夜間
    詢問犯罪嫌疑人，但為配合實際狀況，如受詢問人明示同意
    者... 則不在此限，以資兼顧。」是以，除經犯罪嫌疑人明
    示同意而捨棄該項權利，或有同條其他法定事由者外，司法
    警察官或司法警察詢問犯罪嫌疑人，應不得於夜間行之；而
    就是否具有上開法條所定之例外情形，如有爭執，因關係是
    否有同法第158條之2第1項前段規定之適用，應由檢察官負
    舉證之責任，並應於判決內說明其判斷之理由，始為適法（
    最高法院98年度台上第6024號判決意見參照）。查證人陳俊
    廷於99年8月30日警詢時（詳臺中市政府警察局第四分局中
    分四偵字第090025324號卷〈下稱併案警卷〉第21至24頁）
    之陳述，並非以犯罪嫌疑人之身分接受詢問，而係以關係人
    之身分接受詢問，此從併案警卷卷面陳俊廷係列為關係人（
    含被害人、告訴人、告發人、證人），而非記載為犯罪嫌疑
    人乙情可證，故證人陳俊廷上開警詢過程是否適用前揭刑事
    訴訟法關於夜間詢問之規定，容有疑問。縱認司法警察於偵
    查初期，尚未釐清案情，而佐以司法警察當時確實有對證人
    陳俊廷為涉嫌毒品危害防制條例案件之權利告知等情以觀，
    寬認司法警察於詢問當時可能懷疑證人陳俊廷亦涉嫌違反毒
    品危害防制條例，於此意義下認為證人陳俊廷當時係立於犯
    罪嫌疑人之地位接受司法警察之詢問，因而適用上開刑事訴
    訟法關於夜間詢問之規定，然依交通部中央氣象局全球資訊
    網公布之日出日沒時刻表顯示，99年8月30日臺中地區之日
    出時間係上午5時38分（詳本院簡上字卷末所附日出日沒時
    刻表），而證人陳俊廷當日係自上午5時56分至上午6時44分
    止接受警詢，顯已在日出之後，並未違反刑事訴訟法第100
    條之3第1項夜間不得詢問之規定，並無違背法定程序。從而
    ，選任辯護人以違反夜間詢問規定為由爭執證人陳俊廷於警
    詢陳述之證據能力（詳本院簡上字卷第74頁），要屬誤會（
    被告及選任辯護人並不爭執證人陳俊廷警詢陳述為傳聞證據
    而無證據能力，詳本院簡上字卷第74頁，併此記明）。
四、按刑事訴訟法第159條之5第2項所規定：「當事人、代理人
    或辯護人於法院調查證據時，知有第159條第1項不得為證據
    之情形，而未於言詞辯論終結前聲明異議者，視為有前項之
    同意。」乃係基於證據資料愈豐富，愈有助於真實發現之理
    念，酌採當事人進行主義之證據處分權原則，並強化言詞辯
    論主義，透過當事人等到庭所為之法庭活動，在使訴訟程序
    順暢進行之要求下，承認傳聞證據於一定條件內，得具證據
    適格。此種「擬制同意」，因與同條第一項之明示同意有別
    ，實務上常見當事人等係以「無異議」或「沒有意見」表示
    之，斯時倘該證據資料之性質，已經辯護人閱卷而知悉，或
    自起訴書、判決書之記載而了解，或偵、審中經檢察官、審
    判長、受命法官、受託法官告知，或被告逕為認罪答辯或有
    類似之作為、情況，即可認該相關人員於調查證據之時，知
    情而合於擬制同意之要件（最高法院96年度台上字第4174號
    判決意旨參見）。經查，除上開供述證據外，本判決下列所
    引用之其餘被告以外之人於審判外之供述證據，檢察官、被
    告及其辯護人於本院準備程序及審判期日中均未對此部分之
    證據能力有所爭執，且迄至言詞辯論終結前亦未聲明異議，
    本院審酌上開證據資料製作時之情況，均無違法不當及證明
    力明顯過低之瑕疵，亦認為以之作為證據應屬適當，揆諸前
    開規定，均認有證據能力。
五、卷附查獲現場照片及扣案物照片，均係機械性紀錄特徵，也
    就是認識對象的是照相機鏡頭，透過鏡頭形成的畫面，存入
    或映寫入記憶裝置，然後還原於紙本上，故照相中不含有人
    的供述要素，在現實情形與作為傳達結果的照相，其內容上
    的一致性是透過機械的正確性來加以保障，並不存在人對現
    實事物的知覺、記憶於表現時可能發生的錯誤（如知覺的不
    準確、記憶隨時間推移而發生的變化），故照相非供述證據
    ，並無傳聞法則之適用。查上開照片既係透過拍攝後經列印
    還原於紙本而得，且與本件犯罪事實具有關聯性，依法當有
    證據能力，自得作為證據。
六、至於為警搜索查扣含第二級毒品暨禁藥MDMA等成分之綠色錠
    劑11顆、第三級毒品暨偽藥愷他命4包、白色碟子1個及裝放
    前揭第三級毒品暨偽藥愷他命1包之黑色香菸盒1個等物，均
    係員警徵得被告劉建政同意後實施搜索而扣得（詳臺中市政
    府警察局第四分局中分四偵字第0990025112號卷〈下稱原案
    警卷〉第10至14頁之同意搜索切結書、搜索扣押筆錄、扣押
    物品目錄表），均非供述證據，而公訴人、被告及辯護人對
    於該等物證之證據能力亦均未表示異議，或主張係執法人員
    違法取得，且查無不得作為證據之事由，復與本案待證事實
    具關聯性，依法自得作為證據，而均有證據能力。
貳、實體事項：
一、認定犯罪事實之依據：
（一）訊據被告劉建政固坦承於上開時、地購買第三級毒品暨偽
      藥愷他命100公克及含第二級毒品暨禁藥MDMA等成分在內
      之綠色錠劑15顆而持有之事實，並且有於99年8月30日凌
      晨1時至1時30分許間，攜帶上開含第二級毒品暨禁藥MDMA
      等成分之綠色錠劑15顆及第三級毒品暨偽藥愷他命4包（
      扣除業已供己施用完罄後所餘部分），抵達證人許漢傑等
      人所下榻之位於臺中市西屯區○○○街46號「璽朵汽車旅
      館」217號房內，並將該等含第二級毒品暨禁藥MDMA等成
      分之綠色錠劑15顆及第三級毒品暨偽藥愷他命4包放在房
      間內桌上等情，惟矢口否認有何轉讓第二級毒品暨禁藥、
      轉讓第三級毒品暨偽藥之犯行，辯稱：當天攜帶之上開毒
      品暨偽禁藥均係伊自己要施用的，伊只是順手將上開毒品
      暨偽禁藥放在裝酒的袋子裡後，一併放在桌上，然後伊就
      去上廁所，上廁所期間，其他在場之人有沒有施用這些毒
      品暨偽禁藥，伊不清楚云云。其選任辯護人為其辯護稱：
      （1）被告並沒有要請他人施用毒品之犯意，被告在警詢
      中僅承認毒品是被告的，並沒有說毒品是要無償請朋友施
      用的；（2）轉讓予證人林姿瑾之部分，毒品係證人陳俊
      廷交給證人林姿瑾的，難以認定係被告轉讓給證人林姿瑾
      施用；（3）證人許漢傑於法院審理時亦證述搖頭丸之部
      分並非在該處施用，無法認定被告有轉讓第二級毒品暨禁
      藥予證人許漢傑；（4）證人陳俊廷警詢之陳述違反夜間
      詢問之規定，無證據能力（詳前述）云云。
（二）經查，被告劉建政坦承持有第二級毒品暨禁藥MDMA及甲基
      安非他命、持有第三級毒品暨偽藥愷他命之犯罪事實部分
      ，業據證人許漢傑於警詢、偵查及本院審理時證述在案（
      詳併案警卷第29至32頁；99年度偵字第25389號卷第10至
      25頁；本院簡上字卷第64至68頁），復據證人陳俊廷於警
      詢證述在卷（詳併案警卷第21至24頁），並經證人邱芝伶
      、蕭又銘（均係同時為警在汽車旅館房間內查獲之在場者
      ）於警詢時證述綦詳（詳併案警卷第43至48頁），且經證
      人黃照傑（即查獲本案之臺中市政府警察局第四分局偵查
      佐）於本院審理時證述明確（詳本院簡上字卷第71頁背面
      至第73頁）。復有臺中市政府警察局第四分局搜索扣押筆
      錄、扣押物品目錄表、查扣證物及查獲現場照片共11幀、
      扣案證物入贓物庫照片4幀、員警職務報告書、（更正後
      ）扣押物品清單等附卷可稽（詳原案警卷第11至14頁、第
      19至24頁；併案警卷第49頁；99年度偵字第22817號卷第4
      至6頁、第9頁、第11至12頁；其中原扣押物品目錄表所記
      載扣案愷他命3包為誤載，業經更正為4包），並有含第二
      級毒品暨禁藥MDMA等成分之綠色錠劑11顆（含包裝袋1個
      ，驗前淨重共計3.1277公克〈11顆〉，驗餘淨重共計2.85
      78公克〈10顆〉）、第三級毒品暨偽藥愷他命4包（含包
      裝袋4個；驗前淨重各為1.3992公克、3.4638公克、47.89
      42公克、1.6285公克，驗前總純質淨重合計為43.3281公
      克；送鑑驗2次後驗餘淨重各為1.1406公克、3.4464公克
      、47.8652公克、1.3839公克，驗餘淨重共計53.8361公克
      ）、白色碟子1個及黑色香菸盒1個等物扣案可佐。再者，
      扣案之含第二級毒品暨禁藥MDMA等成分之綠色錠劑11顆（
      淨重共計3.1277公克），經送行政院衛生署草屯療養院以
      化學呈色法、氣相層析質譜法檢驗，確含有亞甲基雙氧甲
      基安非他命（MDMA）、甲基安非他命（Methamphetamine
      ）及愷他命（Ketamine）成分，驗餘淨重共計2.8578公克
      （驗罄1顆，驗餘10顆），有行政院衛生署草屯療養院99
      年9月7日草療鑑字第0990900016號鑑定書存卷可憑（詳99
      年度毒偵字第3538號卷第19至20頁）；而扣案之第三級毒
      品暨偽藥愷他命白色結晶4包（第1次送驗時驗前淨重各為
      1.3992公克、3.4638公克、47.8942公克、1.6285公克；
      第2次送驗其純質淨重時，驗前總純質淨重合計為43.3281
      公克），經送行政院衛生署草屯療養院以化學呈色法、氣
      相層析質譜法檢驗，確均檢出愷他命成分，純度介於73.0
      ％至81.1％不等，經2次鑑驗後所餘淨重各為1.1406公克
      、3.4464公克、47.8652公克、1.3839公克（驗餘淨重共
      計53.8361公克），亦有行政院衛生署草屯療養院99年9月
      7日草療鑑字第0990900016號鑑定書（詳99年度毒偵字第
      3538號卷第19至20頁）及同院99年12月7日草療鑑字第099
      1100125號鑑定書（詳本院簡字卷第11至12頁；本院簡上
      字卷第28頁）。綜上所述，被告劉建政所為上開持有第二
      級毒品及第三級毒品之事實，應堪認定。
（三）次查，被告劉建政將上開含第二級毒品暨禁藥MDMA等成分
      之綠色錠劑15顆及第三級毒品暨偽藥愷他命4包攤放在汽
      車旅館房內眾人聚會圍坐之桌面上，並任由在場參加聚會
      之成年友人自行拿取施用，而以此方式無償轉讓第二級毒
      品暨禁藥MDMA及甲基安非他命予在場之許漢傑、林姿瑾以
      吞服之方式施用（共計轉讓含第二級毒品MDMA等成分之綠
      色錠劑共4顆，轉讓總淨重未達10公克），併無償轉讓第
      三級毒品暨偽藥愷他命予在場之許漢傑、林姿瑾、陳俊廷
      以研磨後摻入香菸點燃吸食之方式施用（無證據證明轉讓
      總淨重已達20公克）之犯罪事實，有以下證據可資證明：
   1、證人許漢傑於警詢、偵訊及本院審理時證述：「警方在房
      間桌上查獲之搖頭丸及愷他命是我朋友綽號『阿政』所有
      ...我在璽朵汽車旅館217號房內吸食摻雜愷他命之香菸，
      是我朋友綽號『阿政』所有之毒品，放在房間內桌上，我
      自行取用吸食，是『阿政』無償提供給我」、「我有在汽
      車旅館內施用搖頭丸（即本件含第二級毒品暨禁藥MDMA等
      成分之綠色藥錠，以下同）、Ｋ他命... 我施用Ｋ他命是
      在桌上拿的，加在菸內抽。搖頭丸，也是在桌上拿的。桌
      上的搖頭丸、Ｋ他命是『阿政』的，就是劉建政。既然是
      劉建政的，我想說放在那裡，我就拿來用」、「（問：你
      於偵查中稱，你的Ｋ他命、搖頭丸是桌上拿的，桌上的搖
      頭丸、Ｋ他命都是劉建政的，是劉建政拿酒跟搖頭丸、Ｋ
      他命及施用毒品用具放在桌上，與你今日所述不符，有何
      意見？）以偵查中所述為準。（問：是否是劉建政將Ｋ他
      命、搖頭丸、施用毒品器具放在桌上？）是。（問：劉建
      政將東西放在桌上後，劉建政是否也有坐在桌邊？）對。
      （問：你於警詢時稱，你是約友人『阿政』出來替你訂房
      間休息，你進去時就喝酒及吸食摻有Ｋ他命之香煙，是綽
      號『阿政』將毒品放在房間內之桌上，你自行取用吸食，
      所述是否實在？）實在。」等語綦詳（詳併案警卷第30至
      31頁；99年度偵字第25389號卷第21至22頁；本院簡上字
      卷第64至68頁）。
   2、證人陳俊廷於警詢、偵訊時證述：「警方有在璽朵汽車旅
      館217號房間桌上查獲毒品搖頭丸及Ｋ他命，這些查扣物
      品是現場綽號『阿政』之男子所有，我到217號房係為了
      幫綽號『冠強』的朋友過生日，有在房內喝酒及以將Ｋ他
      命摻入香菸的方式吸食Ｋ他命，我所吸食之Ｋ他命是綽號
      『阿政』之男子所提供，就是被警方帶回之男子被告劉建
      政，因為朋友過生日，所以他（被告劉建政）提供的」、
      「當天在璽朵汽車旅館，大家在喝酒，抽Ｋ菸，Ｋ他命是
      我看到桌上有，就拿來抽」等語明確（詳併案警卷第21至
      第23頁；99年度偵字第25389號偵卷第23頁）。
   3、證人林姿瑾於偵查及本院審理時證稱：「當時我是跟陳俊
      廷一起去璽朵汽車旅館的，因為陳俊廷的朋友許漢傑過生
      日才去的，我當場有施用毒品Ｋ他命及搖頭丸，Ｋ他命摻
      在香菸內抽，搖頭丸直接吃... 我是從房間桌上拿來用，
      Ｋ他命及搖頭丸就放在桌上，我拿沒有人說不行」、「（
      問：妳在璽朵汽車旅館內施用之搖頭丸及Ｋ他命來源？）
      在桌上拿的。（問：桌上毒品妳要施用時，有無其他人阻
      止妳？）沒有。（問：妳有無詢問是否可以施用？）沒有
      問。（問：當時劉建政是否也坐在桌邊？）是。（問：你
      們一群人是否大家一起圍在桌邊？）是。」、「（問：妳
      當場是如何吸用Ｋ他命？）陳俊廷加好在香菸裡，再給我
      的。」等語在卷（詳99年度偵字第25389號卷第18至19頁
      ；本院簡上字卷第69至71頁）。
   4、證人黃照傑在本院審理時證稱：「（進入本案璽朵汽車旅
      館217號房內時）有差不多十幾人在該房間內，我們進到
      房間裡面，桌子上有Ｋ他命，我們就進行搜索，詢問Ｋ他
      命何人所有，還在桌上發現十幾顆的搖頭丸，還有吸食Ｋ
      他命的工具。進入查獲現場時桌上的狀況如同原案警卷第
      22至24頁照片所示。Ｋ他命及搖頭丸都擺放在桌上。我們
      進去的時候他們（含被告劉建政及其餘在場慶生之人）都
      在桌子旁邊，我們就看到桌上有Ｋ他命，就控制現場，他
      們都沒有離開。本件所扣得之搖頭丸、Ｋ他命，都是在房
      間內桌上查扣。當場詢問毒品何人所有，劉建政說是他的
      。警詢時被告劉建政精神狀況良好，警詢筆錄中的記載是
      被告主動回答的，被告說扣案毒品是要請朋友吃的。」等
      語在案（詳本院簡上字卷第71頁反面至第73頁）。
   5、又證人許漢傑、林姿瑾、陳俊廷於99年8月30日為警查獲
      後，分別經警於當日採集其等尿液，均送中山醫學大學附
      設醫院檢驗科藥物檢測中心以免疫學分析法及氣相層析質
      譜法檢驗，檢驗結果為：證人許漢傑之尿液在MDA（2112
      ng/mL）、MDMA（88286ng/mL）、去甲基愷他命（6617ng/
      mL）、愷他命（2435ng/mL）部分均呈陽性反應，甲基安
      非他命濃度亦達650ng/mL（詳併案警卷第117至118頁之中
      山醫學大學附設醫院檢驗科藥物檢測中心尿液檢驗報告及
      尿液檢體對照表）；證人林姿瑾之尿液在MDMA（4872ng/
      mL）、去甲基愷他命（1126ng/mL）、愷他命（308ng/mL
      ）部分均呈陽性反應，甲基安非他命濃度亦達43ng/mL（
      詳併案警卷第125至126頁之中山醫學大學附設醫院檢驗科
      藥物檢測中心尿液檢驗報告及尿液檢體對照表）；證人陳
      俊廷之尿液在去甲基愷他命（6262ng/mL）、愷他命（328
      4ng/mL）部分均呈陽性反應（詳併案警卷第122至123頁之
      中山醫學大學附設醫院檢驗科藥物檢測中心尿液檢驗報告
      及尿液檢體對照表）；俱徵證人許漢傑、林姿瑾、陳俊廷
      前揭證述確有分別在現場取用被告劉建政所有之上開第二
      級毒品暨禁藥MDMA及甲基安非他命及第三級毒品暨偽藥愷
      他命之內容，並非虛妄。雖證人許漢傑、林姿瑾上開尿液
      檢驗報告中，因安非他命之濃度低於40ng/mL，故關於甲
      基安非他命及安非他命代謝物部分，均經列記為陰性；惟
      按，濫用藥物尿液檢驗作業準則第15條第1項第1款規定：
      「初步檢驗應採用免疫學分析方法。檢驗結果尿液檢體中
      濫用藥物或其代謝物之濃度在下列閾值以上者，應判定為
      陽性：一、安非他命類藥物：500ng/mL」，該準則第18條
      第1項第1款第2目規定：「初步檢驗結果在閾值以上或有
      疑義之尿液檢體，應再以氣相層析質譜分析方法進行確認
      檢驗....確認檢驗結果在下列閾值以上者，應判定為陽性
      ：一、安非他命類藥物：（二）甲基安非他命：甲基安非
      他命500ng/mL，且其代謝物安非他命之濃度在200ng/mL以
      上」，又該準則第19條雖規定：「尿液檢體經確認檢驗結
      果低於前條閾值者，應判定為陰性，其驗餘檢體應依第9
      條規定處理之」，然該準則第20條亦有規定：「司法案件
      之濫用藥物尿液，必要時得採用最低可定量濃度為閾值，
      不受第15條、第18條規定限制」，故本件尿液檢驗中甲基
      安非他命及安非他命之最低可定量濃度為40ng/mL，經註
      記於尿液檢驗報告內，而上開尿液檢驗報告中甲基安非他
      命之濃度均已高於40ng/mL，且係經氣相層析質譜儀作藥
      物及其代謝產物之定性及定量分析，當已排除偽陽性之可
      能；再根據Disposition of Toxic Drugs and Chemicals
      in Man第5版記述，甲基安非他命於尿液中之半衰期為6至
      15小時，一般情況下，施用24小時內，以甲基安非他命原
      態排出可達施用劑量之43％，4-7％則以安非他命代謝物
      排出，攝取10毫克甲基安非他命於24小時內，尿液中甲基
      安非他命濃度通常為500-4,000ng/mL，然而也有自願受測
      者施用30毫克甲基安非他命後，尿液中甲基安非他命之濃
      度高達7,000ng/mL，卻沒有檢測出安非他命的案例（行政
      院衛生署管制藥品管理局95年7月11日管檢字第095000742
      5號可供參照）；是觀諸本案扣案之含第二級毒品暨禁藥
      MDMA等成分之綠色藥錠，除含有MDMA之主要成分外，另經
      鑑驗確認含有甲基安非他命及愷他命之成分，惟所含甲基
      安非他命成分之比重多寡及品質良窳，均有可能影響施用
      者尿液代謝中之甲基安非他命及安非他命之濃度，未可一
      概而論，故本院認為縱令證人許漢傑、林姿瑾之尿液檢驗
      報告係依濫用藥物尿液檢驗作業準則第18條第1項第1款第
      2目、第19條規定將甲基安非他命及安非他命等項列為陰
      性反應，然依據同作業準則第19條規定及前揭行政院衛生
      署管制藥品管理局函示內容，尚非即得逕予認定證人許漢
      傑、林姿瑾所施用之搖頭丸中，毫無任何甲基安非他命之
      成分，而率認與扣案含第二級毒品暨禁藥MDMA等成分之綠
      色錠劑之鑑定報告結果不符；是以上開尿液檢驗報告中關
      於甲基安非他命及安非他命陰性之記載，尚不足以作為有
      利於被告劉建政認定之依據，應屬至明。
      （備按：證人陳俊廷尿液中MDA、MDMA雖亦呈陽性反應，
      惟其係另於99年8月29日21時許，在其位於臺中市北屯區
      長生巷住處內以吞服方式施用，與本案無關，有臺灣臺中
      地方法院99年度毒偵字第3926號不起訴處分書及訊問筆錄
      附於本院簡上字卷末可參，併此敘明）
   6、另證人許漢傑於本院審理時固改證稱案發當時並未在璽朵
      汽車旅館房內施用搖頭丸云云。然查，觀諸偵訊過程及筆
      錄記載，並依據證人許漢傑於本院審理時數度表明其於偵
      訊時所述為實在，可徵證人許漢傑於檢察官偵查中坦承確
      有在案發現場取用搖頭丸施用一節，並無任何遭受外力不
      當干涉之情況，顯係基於自由意志所為之陳述，且其接受
      偵訊之時間距案發時間較為接近，記憶較為清晰，且較無
      受外界干擾或污染之情事，再參諸證人許漢傑經警採集尿
      液送驗結果，其尿液中測得MDMA濃度高達88286ng/mL，甲
      基安非他命濃度則為650ng/mL，與本案遭查扣之含第二級
      毒品暨禁藥MDMA等成分之綠色錠劑中亦摻有甲基安非他命
      之成分相符，亦與證人林姿瑾經警採尿送驗後測得之尿液
      中含有較高量之MDMA（4872ng/mL）及少量甲基安非他命
      （43ng/ml）之結果相吻合；再依據本院職權上業已知悉
      之經驗法則：正常人如未施用毒品，其尿水中當無呈毒品
      藥物陽性反應，倘有施用者，約70％於24小時內自尿中排
      出，約90％於96小時自尿中排出，故推算施用時間距採尿
      時間最長可能不會超過4日（行政院衛生署藥物食品檢驗
      局81年2月8日（81）藥檢壹字第001156號函示參照）以觀
      ，倘證人許漢傑於本院審理時所改證稱：伊係於查獲前3
      至5天施用搖頭丸，查獲當天沒有施用一節屬實，其為警
      於查獲當日所採集之尿液，其中MDMA、MDA之代謝濃度顯
      不可能高達88286ng/mL之多。基上所述，可徵證人許漢傑
      於本院審理時改證稱未於查獲當日施用搖頭丸云云，顯不
      可採，無足為有利於被告劉建政認定之依據，此部分仍應
      以證人許漢傑於警詢及偵訊時所述情節較為可採。選任辯
      護人據以主張本案無從認定被告劉建政有轉讓第二級毒品
      暨禁藥予證人許漢傑一節，要與事實不符，礙難採信。
   7、依據被告劉建政、證人許漢傑、陳俊廷、杜承宏歷次供述
      可知，被告劉建政當時係因證人許漢傑生日，乃攜帶前開
      含第二級毒品暨禁藥MDMA等成分之綠色錠劑15顆及第三級
      毒品暨偽藥愷他命4包前往「璽朵汽車旅館」217號房之慶
      生現場；次依據證人黃照傑、許漢傑、林姿瑾、陳俊廷、
      陳新齡（詳併案警卷第7至9頁）、邱芝伶（詳併案警卷第
      43至45頁）、蕭又銘（詳併案警卷第46至48頁）歷次證述
      內容，並佐以員警職務報告書之記載及查獲現場照片（詳
      原案警卷第22至24頁；併案警卷第49頁），足徵員警進入
      本件汽車旅館房間內進行搜索時，當時房內10餘人（含被
      告劉建政、證人許漢傑、林姿瑾、陳俊廷等人）均係圍坐
      在桌前，桌面上凌亂擺放紙杯、寶特瓶、盒裝香菸、罐裝
      飲料、打火機、剪刀等物，而為警查扣之含第二級毒品暨
      禁藥MDMA等成分之綠色錠劑11顆係以1個夾鍊袋包裹裝放
      ，放在距桌沿不遠處之數個杯子間之明顯處，為警查扣之
      第三級毒品暨偽藥愷他命4包，其中1包放在上述綠色錠劑
      不遠處之杯子旁，其中最大包者則放於桌緣邊較空曠處，
      旁邊放有亦為警查扣之白色碟子（研磨愷他命粉末使用）
      ，且該等扣案物均距離圍坐之人毋須伸直手臂即可輕易拿
      取之位置；是綜合上開證人之證述內容及查獲現場狀況可
      知，當時被告劉建政所攜帶之上述毒品暨偽禁藥及施用工
      具，係放在房間內眾人均可輕易隨意取用之處，並無任何
      遮蔽，且證人許漢傑、林姿瑾均證稱係於取用搖頭丸後，
      當場吞服，並於取用愷他命後，當場研磨後摻入香菸點燃
      吸食等情明確，則以當時房內空間狹小，被告劉建政與在
      場其餘證人均緊鄰圍坐之狀態下，被告劉建政顯無不知其
      所攜帶之上開毒品暨偽禁藥，已陸續遭在場之人開拆包裝
      袋取得後予以施用之情形，足徵被告劉建政將上開毒品暨
      偽禁藥及施用工具攤放在房內眾人聚會圍坐之桌上，顯有
      任由在場參加聚會之成年友人自行拿取施用之轉讓第二級
      毒品暨禁藥MDMA及甲基安非他命、第三級毒品暨偽藥愷他
      命之主觀犯意，至屬明確。縱令被告劉建政所述在房間內
      之期間曾經短暫離開桌面如廁一節屬實，惟依據證人林姿
      瑾前開證述內容，可知被告劉建政於聚會過程，亦係與眾
      人圍坐桌前，則被告於返回聚會桌後，衡情並無不能察覺
      其所攜帶之上開毒品暨偽禁藥業已攤放於桌上之可能，被
      告見證人許漢傑、林姿瑾、陳俊廷陸續取用桌上毒品暨偽
      禁藥予以施用，卻從未制止或加以詢問，益徵被告劉建政
      確實有轉讓上開毒品暨偽禁藥供證人許漢傑、林姿瑾、陳
      俊廷施用之主觀犯意無訛。況且，持有及施用毒品俱有刑
      責及罰鍰，若被告僅係要自己施用而無請眾人施用之意，
      理應將上開毒品暨偽禁藥放入貼身衣物或隨身攜帶之包包
      內即可，理應無大肆聲張隨意與酒類等物一併放置桌面，
      徒增違法犯行招人察覺之風險。是被告將上開毒品暨偽禁
      藥放置於桌面時，應有毒品暨偽禁藥均可由眾人自行取用
      之預見，屬事理之然。是被告空言否認有何轉讓毒品暨偽
      禁藥之犯意，要與事實相悖，且與事理常情不符，不足採
      信。
   8、選任辯護人雖另爭執：（1）證人林姿瑾部分係證人陳俊
      廷交給證人林姿瑾施用，無法認定係被告所轉讓；（2）
      證人許漢傑證述搖頭丸之部分並非在該處施用，無法認定
      被告有轉讓第二級毒品予證人許漢傑等語。然查，證人林
      姿瑾係自行取用吞服桌上之搖頭丸，而愷他命係由證人陳
      俊廷將桌上之愷他命摻入香菸後始拿給證人林姿瑾施用等
      情，為證人林姿瑾始終證述在案，是承前所述，被告劉建
      政既將上開毒品暨偽禁藥置於眾人隨時均可拿取之桌面上
      ，且從未制止在場之人拿取施用，其顯有任由在場之人拿
      取施用之轉讓第二級毒品暨禁藥MDMA、甲基安非他命及第
      三級毒品暨偽藥愷他命之主觀犯意甚明，縱係由證人陳俊
      廷為證人林姿瑾摻入香菸後交予施用，亦無解於被告確有
      轉讓上開毒品暨偽禁藥之主觀犯意與客觀犯行，自不待言
      。另證人許漢傑部分，其於本院審理時翻異前詞部分難以
      採信之理由，已如前述，是此部分被告劉建政亦有轉讓第
      二級毒品暨禁藥MDMA及甲基安非他命之主觀犯意與客觀犯
      行，亦堪認定。
（四）綜上所述，被告上開辯解及選任辯護人前揭辯護要旨，均
      與事實不符，復與常情未合，且查無所據，均不足採信。
      本件被告劉建政確有轉讓第二級毒品暨禁藥MDMA、甲基安
      非他命予證人許漢傑、林姿瑾及轉讓第三級毒品暨偽藥愷
      他命予證人許漢傑、林姿瑾、陳俊廷之主觀犯意與客觀犯
      行，其事證業臻明確，洵堪認定，應依法論科。
三、論罪科刑部分：
（一）按轉讓毒品達一定數量者，加重其刑至二分之一，其標準
      由行政院定之，毒品危害防制條例第8條第6項定有明文；
      行政院並據該規定於98年11月20日修正發布轉讓持有毒品
      加重其刑之數量標準，該標準第2條第1項第2、3款規定，
      轉讓第二級毒品：淨重10公克以上；轉讓第三級毒品：淨
      重20公克以上，均加重其刑至二分之一。經查，被告劉建
      政於本案所轉讓之第二級毒品及第三級毒品之數量，依據
      各該證人之證述內容及卷內證據資料，並無積極證據足資
      認定所轉讓毒品淨重各已達到上開加重其刑之重量，揆諸
      罪證有疑，利歸於被告之原則，當認被告轉讓之第二級毒
      品MDMA及甲基安非他命、第三級毒品愷他命之淨重重量，
      均未達上開規定之加重標準，合先敘明。次按MDMA及甲基
      安非他命、愷他命係毒品危害防制條例第2條第2項第2、3
      款所列管之第二、三級毒品，不得非法持有、施用、轉讓
      及販賣。又MDMA及甲基安非他命復為藥事法第22條第1項
      第1款規定之禁藥，不得非法持有、販賣及轉讓；安非他
      命類（含MDMA及甲基安非他命）迭經行政院衛生署於69年
      12月8日衛署藥字第301124號、79年10月9日衛署藥字第90
      4142號公告列入藥物藥商管理法第16條第1款（即現行藥
      事法第22條第1項第1款）之禁藥管理，迄今尚屬禁藥；故
      行為人明知為禁藥即「MDMA」及「甲基安非他命」而轉讓
      予他人者，除成立毒品危害防制條例第8條第2項之「轉讓
      第二級毒品罪」外，亦構成藥事法第83條第1項之「轉讓
      禁藥罪」。再按愷他命（Ketamine）成分應屬藥品管理，
      同時亦列屬管制藥品管理條例第3條所稱之第三級管製藥
      品，但尚未列屬藥事法第22條第1項第1款所稱經行政院衛
      生署明令公告禁止製造、調劑、輸入、輸出、販賣或陳列
      之毒害藥品之禁藥（行政院衛生署98年2月2日衛署藥字第
      0980001757號函供參）；但藥品之製造或輸入或調劑，應
      依相關法令規定辦理，而目前實務上經行政院衛生署核准
      登記之愷他命製劑，僅單方注射1種，且本案被告所轉讓
      給證人之愷他命，為白色透明結晶體，顯非注射製劑，自
      非合法製造。而國內屢屢查獲違法製造愷他命之案例，而
      本案被告轉讓之愷他命並無其他積極證據足認係國外輸入
      ，是上開被告轉讓之愷他命，應為國內違法製造之偽藥，
      堪予認定；故行為人明知為偽藥即「愷他命」而轉讓予他
      人者，除成立毒品危害防制條例第8條第3項之「轉讓第三
      級毒品罪」外，亦構成藥事法第83條第1項之「轉讓偽藥
      罪」。而毒品危害防制條例第8條第2項轉讓第二級毒品罪
      之法定本刑為「6月以上5年以下有期徒刑，得併科新臺幣
      70萬元以下罰金」。而93年4月21日修正後藥事法第83條
      第1項轉讓禁藥罪之法定本刑為「7年以下有期徒刑，得併
      科新臺幣5百萬元以下罰金」。故除轉讓之第二級毒品達
      淨重10公克以上，或轉讓予未成年人，而有應依毒品危害
      防制條例第8條第6項及第9條之規定加重其刑至二分之一
      之情形者外，則藥事法第83條第1項之罪之法定本刑，顯
      較毒品危害防制條例第8條第2項之罪之法定本刑為重，故
      就被告轉讓第二級毒品暨禁藥MDMA、甲基安非他命之犯行
      部分，此係屬同一犯罪行為而同時有二種法律可資處罰之
      「法規競合」情形，依「重法優於輕法」之法理，應擇一
      優先適用藥事法第83條第1項之轉讓禁藥罪論處。又就被
      告轉讓第三級毒品暨偽藥愷他命部分，毒品危害防制條例
      第8條第3項之轉讓第三級毒品罪之法定本刑較藥事法第83
      條第1項之轉讓偽藥罪為輕，此亦屬同一犯罪行為而同時
      有二種法律可資處罰之「法規競合」情形，依「重法優於
      輕法」之法理，此部分亦應擇一優先適用藥事法第83條第
      1項之轉讓偽藥罪處斷（最高法院94年度台上字第7021號
      、96年度台上字第3582號、97年度台非字第397號、98年
      度台上字第6962號等判決要旨，臺灣高等法院暨所屬法94
      年法律座談會刑事類提案第8號結論意旨、97年度法律座
      談會刑事類臨時提案第2號結論意旨可資參照）。
（二）故核被告劉建政所為，係犯藥事法第83條第1項之轉讓禁
      藥罪（轉讓第二級毒品暨禁藥MDMA、甲基安非他命予證人
      許漢傑、林姿瑾部分）及同法第83條第1項之轉讓偽藥罪
      （轉讓第三級毒品暨偽藥愷他命予證人許漢傑、林姿瑾、
      陳俊廷部分）。被告劉建政係以將含第二級毒品暨禁藥MD
      MA、甲基安非他命等成分之綠色錠劑及第三級毒品暨偽藥
      愷他命之白色結晶體同時攤放在房內桌面上無償轉讓在場
      之人施用之一行為，將禁藥MDMA、甲基安非他命及偽藥愷
      他命分別轉讓予證人許漢傑、林姿瑾、陳俊廷施用，而同
      時觸犯轉讓禁藥罪及轉讓偽藥罪，為想像競合犯，應依刑
      法第55條規定，從一重論以轉讓禁藥罪。被告於轉讓禁藥
      MDMA、甲基安非他命前持有第二級毒品MDMA、甲基安非他
      命之低度行為，暨被告於轉讓偽藥愷他命前持有第三級毒
      品愷他命純質淨重20公克以上之低度行為，分別為轉讓禁
      藥MDMA、甲基安非他命及轉讓偽藥愷他命之高度行為所吸
      收，均不另論罪。
      （備按：查最高法院98年度台上字第5362號判決要旨固載
      有「惟藥事法並無處罰持有禁藥之明文，亦即持有禁藥並
      未構成犯罪，原判決理由欄敘明『甲基安非他命復為藥事
      法第22條第1項第1款所規定之禁藥，不得非法持有... 』
      、『... 轉讓前而持有禁藥甲基安非他命之低度行為，分
      別為... 轉讓禁藥之高度行為所吸收，均不另論罪』（見
      原判決第10頁第14、15行，第11頁14至16行），則有適用
      法則不當之違法」等文字，然核諸該最高法院判決之全文
      意旨，係認此部分判決違誤之處，並不影響於事實之認定
      ，最高法院可據以判決，爰將原判決及第一審判決關於轉
      讓禁藥部分均撤銷，自為判決，並肯認「上訴人轉讓禁藥
      前，持有甲基安非他命（即第二級毒品）之低度行為，應
      為轉讓禁藥之高度行為所吸收，均不另論罪」，足見最高
      法院指摘者乃原判決論述「持有禁藥甲基安非他命為低度
      行為」為不當，蓋藥事法並未處罰持有禁藥之行為，故持
      有禁藥既未構成犯罪，即無論以低度犯罪行為之餘地，然
      若行為人所持有之禁藥亦為毒品危害防制條例所管制之第
      二級毒品，行為人仍構成持有第二級毒品罪，此持有第二
      級毒品之低度行為，應為轉讓禁藥之高度行為所吸收；從
      而，此最高法院判決並非揭櫫行為人持有毒品之低度犯行
      無庸與轉讓偽禁藥之高度犯行論以吸收而不另論罪之結論
      ，併此敘明。）
（三）原審簡易判決以被告劉建政犯持有第二級毒品罪、持有第
      三級毒品純質淨重20公克以上之罪之犯行罪證明確，予以
      論罪科刑，固非無見；惟原審簡易判決就關於被告轉讓第
      二級毒品暨禁藥MDMA、甲基安非他命及轉讓第三級毒品暨
      偽藥愷他命之移送併辦之犯罪事實部分，未及併予審究，
      即有未當。檢察官上訴意旨指摘原審判決有上開未及審酌
      、併予審理之不當，為有理由，本院管轄之第二審合議庭
      認為不得以簡易判決處刑，故由本院予以撤銷原判，改適
      用通常程序審理，並自為第一審判決。
（四）爰審酌被告劉建政前無犯罪紀錄，素行尚稱良好，有臺灣
      高等法院被告前案紀錄表在卷可按，其恣意無償轉讓毒品
      暨偽禁藥予證人許漢傑、林姿瑾、陳俊廷等人施用，無視
      毒品暨偽禁藥對於證人等身體健康之戕害及國家對於杜絕
      毒品犯罪之禁令，惡性非輕，若導致證人許漢傑、林姿瑾
      、陳俊廷等因而淪於吸毒惡習，非但足以毀渠等前程，誘
      發精神障礙或性格異常，而嚴重戕害其等等身體健康，更
      可能導致渠等日後為籌措購毒經費來源，鋌而走險，其犯
      罪所生潛在危害，不可謂不重，暨其犯罪手段尚非暴烈，
      犯後僅坦承持有毒品之犯行，惟就轉讓毒品暨偽禁藥部分
      則始終否認，是於轉讓毒品暨偽禁藥犯行之犯後態度部分
      尚無從為其有利之認定，暨其高中畢業之智識程度、無業
      且家境勉持之生活狀況（詳併案警卷第2頁警詢筆錄之記
      載），並參諸檢察官從重量刑之意見（詳本院簡上字卷第
      81頁背面），及本件量刑範圍尚須斟酌以不低於毒品危害
      防制條例第8條第2項轉讓第二級毒品罪之最輕法定本刑為
      宜等一切情狀，量處如主文所示之刑。
四、諭知沒收部分：
    扣案之含第二級毒品暨禁藥MDMA等成分之綠色錠劑11顆（驗
    前淨重共計3.1277公克〈11顆〉，驗餘淨重共計2.8578公克
    〈10顆〉），經鑑驗後確含有第二級毒品暨禁藥MDMA、甲基
    安非他命及第三級毒品暨偽藥愷他命之成份，業如前述；扣
    案之第三級毒品愷他命4包（驗前淨重各為1.3992公克、3.4
    638公克、47.8942公克、1.6285公克，驗前總純質淨重合計
    為43.3281公克；送鑑驗2次後驗餘淨重各為1.1406公克、3.
    4464公克、47.8652公克、1.3839公克，驗餘淨重共計53.83
    61公克），經鑑驗後確含有第三級毒品暨偽藥愷他命之成分
    ，亦如前述；且係供被告無償轉讓予證人許漢傑、林姿瑾、
    陳俊廷施用所用之物，基於法律應一體性適用，不得割裂之
    原則，本案即不得就扣案含第二級毒品暨禁藥MDMA等成分之
    綠色錠劑獨依毒品危害防制條例第18條第1項前段之規定諭
    知沒收銷燬之，本案既對被告論以違反藥事法之轉讓禁（偽
    ）藥罪，則關於沒收部分亦應認扣案之禁藥MDMA、甲基安非
    他命及偽藥愷他命鑑驗用罄後所餘部分，均屬藥事法所規定
    之違禁物，爰均依刑法第38條第1項第1款之規定宣告沒收之
    。其次，包裝扣案之含第二級毒品暨禁藥MDMA等成分之綠色
    錠劑之夾鍊包裝袋1個、包裝扣案之第三級毒品暨偽藥愷他
    命所使用之夾鍊包裝袋共4個以及裝放其中1包第三級毒品暨
    偽藥愷他命之黑色香菸盒，均為被告劉建政所有，為其始終
    供承無訛，該等物品暨係供裝放上開偽禁藥使用，用以防止
    各該偽禁藥裸露、受潮及便於攜帶，以利被告劉建政攜至案
    發現場無償轉讓予證人許漢傑、林姿瑾、陳俊廷等人施用，
    均屬供被告犯罪所用之物，爰均依刑法第38條第1項第2款之
    規定宣告沒收之。再者，扣案之白色碟子1個，亦據被告始
    終供承為其所有，且供被告於轉讓偽藥愷他命予證人許漢傑
    等人時，用以當場研磨愷他命粉末以利摻用之物（詳本院簡
    上字卷第68頁背面），亦堪認屬供被告為本案犯罪所用之物
    ，應依刑法第38條第1項第2款之規定宣告沒收之。至於扣案
    之行動電話機1支（NOKIA廠牌，序號000000000000000，內
    含0000000000號行動電話門號SIM卡1枚），雖經被告供稱係
    用以與「小P」聯繫購買本案第二級毒品暨禁藥所用之物，
    惟本案因法條競合而逕行適用藥事法，而論以藥事法第83條
    第1項之轉讓禁藥罪，是被告持有禁藥之行為未構成犯罪，
    亦無得另論以毒品危害防制條例第11條第2項之持有第二級
    毒品罪，故扣案之行動電話機（含門號SIM卡）既僅供被告
    購入第二級毒品暨禁藥所使用之物，尚難認亦屬供被告轉讓
    偽禁藥之犯罪所使用之物，爰不併予宣告沒收，附此記明。
參、據上論斷，應依刑事訴訟法第455條之1第1項、第3項、第45
    2條、第369條第1項前段、第299條第1項前段，藥事法第83
    條第1項，刑法第11條前段、第55條、第38條第1項第1款、
    第2款，判決如主文。
本案經檢察官周佩瑩到庭執行職務。
中　　華　　民　　國　 100　 年　　 5 　　月　　11　　日
            刑事第十庭    審判長法　官  張恩賜
                                法　官  劉正中
                                法　官  廖慧如
以上正本證明與原本無異
如不服本判決應於收受判決後10日內向本院提出上訴書狀，並應
敘述具體理由；其未敘述上訴理由者，應於上訴期間屆滿後20日
內向本院補提理由書（均須按他造當事人之人數附繕本，切勿逕
送上級法院）。
                                書記官　張宏清
中　　華　　民　　國　 100　 年　　 5 　　月　　11　　日
附錄本案論罪科刑法條全文：
藥事法第83條第1項
明知為偽藥或禁藥，而販賣、供應、調劑、運送、寄藏、牙保、
轉讓或意圖販賣而陳列者，處7年以下有期徒刑，得併科新臺幣5
百萬元以下罰金。
臺灣臺中地方法院刑事判決　　　　　　 100年度簡上字第79號
上　訴　人　臺灣臺中地方法院檢察署檢察官
被　　　告　劉建政
選任辯護人　周復興律師
上列上訴人因被告違反毒品危害防制條例案件，不服本院臺中簡
易庭中華民國99年12月17日99年度中簡字第3249號第一審簡易判
決（聲請簡易判決處刑案號：臺灣臺中地方法院檢察署99年度偵
字第22817號）提起上訴暨移送併案審理（99年度偵字第25389號
），本院管轄之第二審合議庭認為不得以簡易判決處刑，應適用
通常程序審理，並自為第一審判決如下：
    主    文
原判決撤銷。
劉建政犯藥事法第八十三條第一項之轉讓禁藥罪，處有期徒刑壹
年。扣案之含有禁藥MDMA、甲基安非他命及偽藥愷他命成分之綠
色錠劑拾顆（含包裝袋壹個，驗餘淨重共計貳點捌伍柒捌公克）
、偽藥愷他命肆包（含包裝袋肆個，驗餘淨重合計為伍拾參點捌
參陸壹公克）、黑色香菸盒壹個及白色碟子壹個均沒收。
    犯罪事實
一、劉建政（綽號「阿政」）明知亞甲基雙氧甲基安非他命（Me
    thylene dioxymeth amphetamine，簡稱為MDMA，俗稱搖頭
    丸）、甲基安非他命（Methamphetamine）及愷他命（Ketam
    ine，俗稱為Ｋ他命）分別為毒品危害防制條例所管制之第
    二、三級毒品，且MDMA、甲基安非他命為藥事法第22條第1
    項第1款規定之禁藥，而愷他命屬管制藥品管理條例第3條所
    稱之第三級管制藥品，雖未列屬藥事法第22條第1項第1款規
    定之禁藥，然若非行政院衛生署核准登記之愷他命製劑，則
    屬藥事法所規定之偽藥，均不得非法持有（就第二級毒品及
    第三級毒品純質淨重20公克以上者）、轉讓，竟先於民國99
    年7月中旬某時，在臺中市○○○路與五權路交岔路口附近
    之凱悅KTV門口，向真實姓名年籍不詳綽號「小P」之成年男
    子（由檢察官另行簽分偵辦）以新臺幣（下同）2萬6000元
    之價格，購買重量100公克（純質淨重逾20公克）之第三級
    毒品暨偽藥愷他命（白色結晶狀）而持有之；復於99年8月
    27、28日之凌晨間，在臺中市○○○路與公益路口附近某處
    ，以6,000元之價格，向綽號「小P」之成年男子購買含有第
    二級毒品暨禁藥MDMA、甲基安非他命及第三級毒品暨偽藥愷
    他命成分之綠色錠劑15顆（下簡稱含第二級毒品暨禁藥MDMA
    等成分之綠色錠劑）而持有之。因劉建政之友人許漢傑（綽
    號「貫（冠）強」）、杜承宏等人告知劉建政渠等將於99年
    8月29日赴臺中市區夜宿並邀請友人為許漢傑慶生，劉建政
    乃於同年月30日凌晨1時至1時30分許間，基於轉讓第二級毒
    品暨禁藥MDMA、甲基安非他命及轉讓第三級毒品暨偽藥愷他
    命之犯意，攜帶上開含第二級毒品暨禁藥MDMA等成分之綠色
    錠劑15顆及第三級毒品愷他命4包（白色結晶狀，扣除業已
    供己施用完罄後所餘部分），抵達許漢傑、杜承宏等人所下
    榻之位於臺中市西屯區○○○街46號「璽朵汽車旅館」217
    號房內，劉建政並將上開含第二級毒品暨禁藥MDMA等成分之
    綠色錠劑15顆及第三級毒品暨偽藥愷他命4包（其中1包置放
    於劉建政所有之黑色香菸盒內）及其所有供在場之人施用第
    三級毒品暨偽藥愷他命使用之白色碟子1個等物，攤放在房
    內眾人聚會圍坐之桌面上，任由在場參加聚會之成年友人自
    行拿取施用，而以此方式無償轉讓第二級毒品暨禁藥MDMA及
    甲基安非他命予在場之許漢傑、林姿瑾以吞服之方式施用（
    共計轉讓含第二級毒品暨禁藥MDMA等成分之綠色錠劑共4顆
    ，轉讓總淨重未達10公克；許漢傑、林姿瑾上開施用第二級
    毒品犯行另案執行觀察、勒戒完畢），併無償轉讓第三級毒
    品暨偽藥愷他命予在場之許漢傑、林姿瑾、陳俊廷以研磨後
    摻入香菸點燃吸食之方式施用（無證據證明轉讓總淨重已達
    20公克）（至於其餘在場之杜承宏、蕭桂蓁、陳新齡、陳俊
    傑、陳奕瑜、羅盈純、侯博譯、邱芝伶、蕭又銘等人，尚無
    積極證據證明劉建政亦有轉讓上開毒品暨偽禁藥供渠等施用
    ）。嗣於同年月30日凌晨1時30分許，為警前往上址「璽朵
    汽車旅館」217號房內查獲，當場扣得上開為劉建政所有含
    第二級毒品暨禁藥MDMA等成分之綠色錠劑11顆（含包裝袋1
    個；驗前淨重共計3.1277公克〈11顆〉，驗餘淨重共計2.85
    78公克〈10顆〉，原審簡易判決主文誤載為2.8587公克）、
    第三級毒品暨偽藥愷他命4包（含包裝袋4個；驗前淨重各為
    1.3992公克、3.4638公克、47.8942公克、1.6285公克，驗
    前總純質淨重合計為43.3281公克；送鑑驗2次後驗餘淨重各
    為1.1406公克、3.4464公克、47.8652公克、1.3839公克，
    驗餘淨重共計53.8361公克；又其中1包放置在下述桌上黑色
    香菸盒內，另3包攤放在桌上）、供其上開轉讓第三級毒品
    暨偽藥愷他命使用之白色碟子1個及裝放前揭第三級毒品暨
    偽藥愷他命1包之黑色香菸盒1個等物。
二、案經臺中市政府警察局（改制前為臺中市警察局）第四分局
    報告臺灣臺中地方法院檢察署檢察官偵查後聲請簡易判決處
    刑及移送併辦。
    理    由
壹、程序事項：
一、按現行刑事訴訟法關於「鑑定」之規定，除選任自然人充當
    鑑定人外，另設有囑託機關鑑定制度。依同法第198條、第2
    08條之規定，不論鑑定人或鑑定機關、團體，固均應由法院
    、審判長、受命法官或檢察官視具體個案之需要而為選任、
    囑託，並依第206條之規定，提出言詞或書面報告，始符合
    同法第159條第1項所定得作為證據之「法律有規定」之情形
    ，否則所為之鑑定，仍屬傳聞證據。然於司法警察機關調查
    中之案件，為因應實務上，或因量大、或有急迫現實需求，
    併例行性當然有鑑定之必要者，例如毒品之種類與成分、尿
    液之毒品反應，或者槍彈有無殺傷力等鑑定，基於檢察一體
    原則，得由該管檢察長對於轄區內之案件，以事前概括選任
    鑑定人或囑託鑑定機關、團體之方式，俾便轄區內之司法警
    察官、司法警察對於調查中之此類案件，得即時送請先前已
    選任之鑑定人或囑託之鑑定機關、團體實施鑑定，以求時效
    （法務部92年9月1日法檢字第0920035083號函參照，刊載於
    法務部公報第312期）。是此種由檢察機關概括選任鑑定人
    或概括囑託鑑定機關、團體，再轉知司法警察官、司法警察
    於調查犯罪時參考辦理之作為，法無明文禁止，係為因應現
    行刑事訴訟法增訂傳聞法則及其例外規定之實務運作而為，
    與檢察官選任或囑託為鑑定者，性質上並無差異，同具有證
    據能力（最高法院96年度台上字第2860號判決要旨參照）。
    查下列經引用作為本案證據之毒品鑑定報告以及尿液鑑定報
    告，均經送鑑之標準作業流程分別送請行政院衛生署草屯療
    養院、中山醫學大學附設醫院檢驗科藥物檢測中心等機關進
    行鑑定；揆諸前揭說明，該等毒品鑑定書及尿液檢驗報告，
    均屬法律規定得為證據者，自均有證據能力。
二、按檢察官職司追訴犯罪，就審判程序之訴訟構造言，檢察官
    係屬與被告對立之當事人一方，偵查中對被告以外之人所為
    之偵查筆錄，或被告以外之人向檢察官所提之書面陳述，性
    質上均屬傳聞證據。在理論上，如未予被告反對詰問、適當
    辯解之機會，一律准其為證據，似有違當事人進行主義之精
    神，對被告之防禦權亦有所妨礙；然而現階段刑事訴訟法規
    定檢察官代表國家偵查犯罪、實施公訴，必須對於被告之犯
    罪事實負舉證之責，依法其有訊問被告、證人及鑑定人之權
    ，證人、鑑定人且須具結，而實務運作時，偵查中檢察官向
    被告以外之人所取得之陳述，原則上均能遵守法律規定，不
    致違法取供，其可信性極高，為兼顧理論與實務，乃於修正
    刑事訴訟法時，增列第159條之1第2項，明定被告以外之人
    於偵查中向檢察官所為陳述，除顯有不可信之情況外，得為
    證據（最高法院95年度台上字第1044號判決要旨參照）。復
    按刑事訴訟法第159條之1第2項，明定被告以外之人於偵查
    中向檢察官所為陳述，除顯有不可信之情況者外，得為證據
    ；所謂「不可信之情況」，由法院審酌被告以外之人於陳述
    時之外在環境及情況而為判斷；而被告以外之人於偵查時，
    是否與被告對質，與其陳述時之外在環境並無必然之關聯，
    自不得以偵查中未經被告詰問，逕認該陳述無證據能力；至
    該等陳述與事實是否相符，要屬證據證明力之問題，與證據
    能力之有無，不容混淆（最高法院94年度台上字第7132號、
    95年度台上字第1585號等判決要旨參照）。又證人於檢察官
    偵查中所為之陳述，審酌該陳述作成之客觀條件及環境，認
    其心理狀態健全，並無受到脅迫、利誘或詐欺，自非顯有不
    可信之情形，依刑事訴訟法第159條之1第2項之規定，亦得
    為證據（最高法院95年度台上字第934號判決要旨參照）。
    經查，下述經本院列為本案證據之被告以外之人於檢察官偵
    查時所為之證述，依據偵訊過程及筆錄記載，可徵渠等於檢
    察官偵查中為陳述時，並無任何遭受外力不當干涉之顯不可
    信之情況，況被告及辯護人於本院審理時，亦無具體指陳該
    等證述作成時，有何外在環境及情況足以影響證人證述之任
    意性及真實性，而有何顯有不可信之情況；再者其中證人許
    漢傑、林姿瑾於本院審理時，均經公訴人聲請傳喚到庭作證
    ，並予被告、辯護人詰問、對質之機會，堪認已完足為合法
    調查之證據；至於證人陳俊廷部分，業經被告、辯護人於本
    院審理時陳明放棄反對詰問權（詳本院簡上字卷第73頁），
    故各該證人於偵訊時之證述，均堪認有證據能力。
三、按刑事訴訟法第100條之3第1項、第3項規定：「司法警察官
    或司法警察詢問犯罪嫌疑人，不得於夜間行之。但有左列情
    形之一者，不在此限︰一、經受詢問人明示同意者。二、於
    夜間經拘提或逮捕到場而查驗其人有無錯誤者。三、經檢察
    官或法官許可者。四、有急迫之情形者。」、「稱夜間者，
    為日出前，日沒後。」依其立法意旨，係因「夜間乃休息之
    時間，為尊重人權及保障程序之合法性，並避免疲勞詢問，
    爰增訂本條，規定司法警察官或司法警察原則上不得於夜間
    詢問犯罪嫌疑人，但為配合實際狀況，如受詢問人明示同意
    者... 則不在此限，以資兼顧。」是以，除經犯罪嫌疑人明
    示同意而捨棄該項權利，或有同條其他法定事由者外，司法
    警察官或司法警察詢問犯罪嫌疑人，應不得於夜間行之；而
    就是否具有上開法條所定之例外情形，如有爭執，因關係是
    否有同法第158條之2第1項前段規定之適用，應由檢察官負
    舉證之責任，並應於判決內說明其判斷之理由，始為適法（
    最高法院98年度台上第6024號判決意見參照）。查證人陳俊
    廷於99年8月30日警詢時（詳臺中市政府警察局第四分局中
    分四偵字第090025324號卷〈下稱併案警卷〉第21至24頁）
    之陳述，並非以犯罪嫌疑人之身分接受詢問，而係以關係人
    之身分接受詢問，此從併案警卷卷面陳俊廷係列為關係人（
    含被害人、告訴人、告發人、證人），而非記載為犯罪嫌疑
    人乙情可證，故證人陳俊廷上開警詢過程是否適用前揭刑事
    訴訟法關於夜間詢問之規定，容有疑問。縱認司法警察於偵
    查初期，尚未釐清案情，而佐以司法警察當時確實有對證人
    陳俊廷為涉嫌毒品危害防制條例案件之權利告知等情以觀，
    寬認司法警察於詢問當時可能懷疑證人陳俊廷亦涉嫌違反毒
    品危害防制條例，於此意義下認為證人陳俊廷當時係立於犯
    罪嫌疑人之地位接受司法警察之詢問，因而適用上開刑事訴
    訟法關於夜間詢問之規定，然依交通部中央氣象局全球資訊
    網公布之日出日沒時刻表顯示，99年8月30日臺中地區之日
    出時間係上午5時38分（詳本院簡上字卷末所附日出日沒時
    刻表），而證人陳俊廷當日係自上午5時56分至上午6時44分
    止接受警詢，顯已在日出之後，並未違反刑事訴訟法第100
    條之3第1項夜間不得詢問之規定，並無違背法定程序。從而
    ，選任辯護人以違反夜間詢問規定為由爭執證人陳俊廷於警
    詢陳述之證據能力（詳本院簡上字卷第74頁），要屬誤會（
    被告及選任辯護人並不爭執證人陳俊廷警詢陳述為傳聞證據
    而無證據能力，詳本院簡上字卷第74頁，併此記明）。
四、按刑事訴訟法第159條之5第2項所規定：「當事人、代理人
    或辯護人於法院調查證據時，知有第159條第1項不得為證據
    之情形，而未於言詞辯論終結前聲明異議者，視為有前項之
    同意。」乃係基於證據資料愈豐富，愈有助於真實發現之理
    念，酌採當事人進行主義之證據處分權原則，並強化言詞辯
    論主義，透過當事人等到庭所為之法庭活動，在使訴訟程序
    順暢進行之要求下，承認傳聞證據於一定條件內，得具證據
    適格。此種「擬制同意」，因與同條第一項之明示同意有別
    ，實務上常見當事人等係以「無異議」或「沒有意見」表示
    之，斯時倘該證據資料之性質，已經辯護人閱卷而知悉，或
    自起訴書、判決書之記載而了解，或偵、審中經檢察官、審
    判長、受命法官、受託法官告知，或被告逕為認罪答辯或有
    類似之作為、情況，即可認該相關人員於調查證據之時，知
    情而合於擬制同意之要件（最高法院96年度台上字第4174號
    判決意旨參見）。經查，除上開供述證據外，本判決下列所
    引用之其餘被告以外之人於審判外之供述證據，檢察官、被
    告及其辯護人於本院準備程序及審判期日中均未對此部分之
    證據能力有所爭執，且迄至言詞辯論終結前亦未聲明異議，
    本院審酌上開證據資料製作時之情況，均無違法不當及證明
    力明顯過低之瑕疵，亦認為以之作為證據應屬適當，揆諸前
    開規定，均認有證據能力。
五、卷附查獲現場照片及扣案物照片，均係機械性紀錄特徵，也
    就是認識對象的是照相機鏡頭，透過鏡頭形成的畫面，存入
    或映寫入記憶裝置，然後還原於紙本上，故照相中不含有人
    的供述要素，在現實情形與作為傳達結果的照相，其內容上
    的一致性是透過機械的正確性來加以保障，並不存在人對現
    實事物的知覺、記憶於表現時可能發生的錯誤（如知覺的不
    準確、記憶隨時間推移而發生的變化），故照相非供述證據
    ，並無傳聞法則之適用。查上開照片既係透過拍攝後經列印
    還原於紙本而得，且與本件犯罪事實具有關聯性，依法當有
    證據能力，自得作為證據。
六、至於為警搜索查扣含第二級毒品暨禁藥MDMA等成分之綠色錠
    劑11顆、第三級毒品暨偽藥愷他命4包、白色碟子1個及裝放
    前揭第三級毒品暨偽藥愷他命1包之黑色香菸盒1個等物，均
    係員警徵得被告劉建政同意後實施搜索而扣得（詳臺中市政
    府警察局第四分局中分四偵字第0990025112號卷〈下稱原案
    警卷〉第10至14頁之同意搜索切結書、搜索扣押筆錄、扣押
    物品目錄表），均非供述證據，而公訴人、被告及辯護人對
    於該等物證之證據能力亦均未表示異議，或主張係執法人員
    違法取得，且查無不得作為證據之事由，復與本案待證事實
    具關聯性，依法自得作為證據，而均有證據能力。
貳、實體事項：
一、認定犯罪事實之依據：
（一）訊據被告劉建政固坦承於上開時、地購買第三級毒品暨偽
      藥愷他命100公克及含第二級毒品暨禁藥MDMA等成分在內
      之綠色錠劑15顆而持有之事實，並且有於99年8月30日凌
      晨1時至1時30分許間，攜帶上開含第二級毒品暨禁藥MDMA
      等成分之綠色錠劑15顆及第三級毒品暨偽藥愷他命4包（
      扣除業已供己施用完罄後所餘部分），抵達證人許漢傑等
      人所下榻之位於臺中市西屯區○○○街46號「璽朵汽車旅
      館」217號房內，並將該等含第二級毒品暨禁藥MDMA等成
      分之綠色錠劑15顆及第三級毒品暨偽藥愷他命4包放在房
      間內桌上等情，惟矢口否認有何轉讓第二級毒品暨禁藥、
      轉讓第三級毒品暨偽藥之犯行，辯稱：當天攜帶之上開毒
      品暨偽禁藥均係伊自己要施用的，伊只是順手將上開毒品
      暨偽禁藥放在裝酒的袋子裡後，一併放在桌上，然後伊就
      去上廁所，上廁所期間，其他在場之人有沒有施用這些毒
      品暨偽禁藥，伊不清楚云云。其選任辯護人為其辯護稱：
      （1）被告並沒有要請他人施用毒品之犯意，被告在警詢
      中僅承認毒品是被告的，並沒有說毒品是要無償請朋友施
      用的；（2）轉讓予證人林姿瑾之部分，毒品係證人陳俊
      廷交給證人林姿瑾的，難以認定係被告轉讓給證人林姿瑾
      施用；（3）證人許漢傑於法院審理時亦證述搖頭丸之部
      分並非在該處施用，無法認定被告有轉讓第二級毒品暨禁
      藥予證人許漢傑；（4）證人陳俊廷警詢之陳述違反夜間
      詢問之規定，無證據能力（詳前述）云云。
（二）經查，被告劉建政坦承持有第二級毒品暨禁藥MDMA及甲基
      安非他命、持有第三級毒品暨偽藥愷他命之犯罪事實部分
      ，業據證人許漢傑於警詢、偵查及本院審理時證述在案（
      詳併案警卷第29至32頁；99年度偵字第25389號卷第10至
      25頁；本院簡上字卷第64至68頁），復據證人陳俊廷於警
      詢證述在卷（詳併案警卷第21至24頁），並經證人邱芝伶
      、蕭又銘（均係同時為警在汽車旅館房間內查獲之在場者
      ）於警詢時證述綦詳（詳併案警卷第43至48頁），且經證
      人黃照傑（即查獲本案之臺中市政府警察局第四分局偵查
      佐）於本院審理時證述明確（詳本院簡上字卷第71頁背面
      至第73頁）。復有臺中市政府警察局第四分局搜索扣押筆
      錄、扣押物品目錄表、查扣證物及查獲現場照片共11幀、
      扣案證物入贓物庫照片4幀、員警職務報告書、（更正後
      ）扣押物品清單等附卷可稽（詳原案警卷第11至14頁、第
      19至24頁；併案警卷第49頁；99年度偵字第22817號卷第4
      至6頁、第9頁、第11至12頁；其中原扣押物品目錄表所記
      載扣案愷他命3包為誤載，業經更正為4包），並有含第二
      級毒品暨禁藥MDMA等成分之綠色錠劑11顆（含包裝袋1個
      ，驗前淨重共計3.1277公克〈11顆〉，驗餘淨重共計2.85
      78公克〈10顆〉）、第三級毒品暨偽藥愷他命4包（含包
      裝袋4個；驗前淨重各為1.3992公克、3.4638公克、47.89
      42公克、1.6285公克，驗前總純質淨重合計為43.3281公
      克；送鑑驗2次後驗餘淨重各為1.1406公克、3.4464公克
      、47.8652公克、1.3839公克，驗餘淨重共計53.8361公克
      ）、白色碟子1個及黑色香菸盒1個等物扣案可佐。再者，
      扣案之含第二級毒品暨禁藥MDMA等成分之綠色錠劑11顆（
      淨重共計3.1277公克），經送行政院衛生署草屯療養院以
      化學呈色法、氣相層析質譜法檢驗，確含有亞甲基雙氧甲
      基安非他命（MDMA）、甲基安非他命（Methamphetamine
      ）及愷他命（Ketamine）成分，驗餘淨重共計2.8578公克
      （驗罄1顆，驗餘10顆），有行政院衛生署草屯療養院99
      年9月7日草療鑑字第0990900016號鑑定書存卷可憑（詳99
      年度毒偵字第3538號卷第19至20頁）；而扣案之第三級毒
      品暨偽藥愷他命白色結晶4包（第1次送驗時驗前淨重各為
      1.3992公克、3.4638公克、47.8942公克、1.6285公克；
      第2次送驗其純質淨重時，驗前總純質淨重合計為43.3281
      公克），經送行政院衛生署草屯療養院以化學呈色法、氣
      相層析質譜法檢驗，確均檢出愷他命成分，純度介於73.0
      ％至81.1％不等，經2次鑑驗後所餘淨重各為1.1406公克
      、3.4464公克、47.8652公克、1.3839公克（驗餘淨重共
      計53.8361公克），亦有行政院衛生署草屯療養院99年9月
      7日草療鑑字第0990900016號鑑定書（詳99年度毒偵字第
      3538號卷第19至20頁）及同院99年12月7日草療鑑字第099
      1100125號鑑定書（詳本院簡字卷第11至12頁；本院簡上
      字卷第28頁）。綜上所述，被告劉建政所為上開持有第二
      級毒品及第三級毒品之事實，應堪認定。
（三）次查，被告劉建政將上開含第二級毒品暨禁藥MDMA等成分
      之綠色錠劑15顆及第三級毒品暨偽藥愷他命4包攤放在汽
      車旅館房內眾人聚會圍坐之桌面上，並任由在場參加聚會
      之成年友人自行拿取施用，而以此方式無償轉讓第二級毒
      品暨禁藥MDMA及甲基安非他命予在場之許漢傑、林姿瑾以
      吞服之方式施用（共計轉讓含第二級毒品MDMA等成分之綠
      色錠劑共4顆，轉讓總淨重未達10公克），併無償轉讓第
      三級毒品暨偽藥愷他命予在場之許漢傑、林姿瑾、陳俊廷
      以研磨後摻入香菸點燃吸食之方式施用（無證據證明轉讓
      總淨重已達20公克）之犯罪事實，有以下證據可資證明：
   1、證人許漢傑於警詢、偵訊及本院審理時證述：「警方在房
      間桌上查獲之搖頭丸及愷他命是我朋友綽號『阿政』所有
      ...我在璽朵汽車旅館217號房內吸食摻雜愷他命之香菸，
      是我朋友綽號『阿政』所有之毒品，放在房間內桌上，我
      自行取用吸食，是『阿政』無償提供給我」、「我有在汽
      車旅館內施用搖頭丸（即本件含第二級毒品暨禁藥MDMA等
      成分之綠色藥錠，以下同）、Ｋ他命... 我施用Ｋ他命是
      在桌上拿的，加在菸內抽。搖頭丸，也是在桌上拿的。桌
      上的搖頭丸、Ｋ他命是『阿政』的，就是劉建政。既然是
      劉建政的，我想說放在那裡，我就拿來用」、「（問：你
      於偵查中稱，你的Ｋ他命、搖頭丸是桌上拿的，桌上的搖
      頭丸、Ｋ他命都是劉建政的，是劉建政拿酒跟搖頭丸、Ｋ
      他命及施用毒品用具放在桌上，與你今日所述不符，有何
      意見？）以偵查中所述為準。（問：是否是劉建政將Ｋ他
      命、搖頭丸、施用毒品器具放在桌上？）是。（問：劉建
      政將東西放在桌上後，劉建政是否也有坐在桌邊？）對。
      （問：你於警詢時稱，你是約友人『阿政』出來替你訂房
      間休息，你進去時就喝酒及吸食摻有Ｋ他命之香煙，是綽
      號『阿政』將毒品放在房間內之桌上，你自行取用吸食，
      所述是否實在？）實在。」等語綦詳（詳併案警卷第30至
      31頁；99年度偵字第25389號卷第21至22頁；本院簡上字
      卷第64至68頁）。
   2、證人陳俊廷於警詢、偵訊時證述：「警方有在璽朵汽車旅
      館217號房間桌上查獲毒品搖頭丸及Ｋ他命，這些查扣物
      品是現場綽號『阿政』之男子所有，我到217號房係為了
      幫綽號『冠強』的朋友過生日，有在房內喝酒及以將Ｋ他
      命摻入香菸的方式吸食Ｋ他命，我所吸食之Ｋ他命是綽號
      『阿政』之男子所提供，就是被警方帶回之男子被告劉建
      政，因為朋友過生日，所以他（被告劉建政）提供的」、
      「當天在璽朵汽車旅館，大家在喝酒，抽Ｋ菸，Ｋ他命是
      我看到桌上有，就拿來抽」等語明確（詳併案警卷第21至
      第23頁；99年度偵字第25389號偵卷第23頁）。
   3、證人林姿瑾於偵查及本院審理時證稱：「當時我是跟陳俊
      廷一起去璽朵汽車旅館的，因為陳俊廷的朋友許漢傑過生
      日才去的，我當場有施用毒品Ｋ他命及搖頭丸，Ｋ他命摻
      在香菸內抽，搖頭丸直接吃... 我是從房間桌上拿來用，
      Ｋ他命及搖頭丸就放在桌上，我拿沒有人說不行」、「（
      問：妳在璽朵汽車旅館內施用之搖頭丸及Ｋ他命來源？）
      在桌上拿的。（問：桌上毒品妳要施用時，有無其他人阻
      止妳？）沒有。（問：妳有無詢問是否可以施用？）沒有
      問。（問：當時劉建政是否也坐在桌邊？）是。（問：你
      們一群人是否大家一起圍在桌邊？）是。」、「（問：妳
      當場是如何吸用Ｋ他命？）陳俊廷加好在香菸裡，再給我
      的。」等語在卷（詳99年度偵字第25389號卷第18至19頁
      ；本院簡上字卷第69至71頁）。
   4、證人黃照傑在本院審理時證稱：「（進入本案璽朵汽車旅
      館217號房內時）有差不多十幾人在該房間內，我們進到
      房間裡面，桌子上有Ｋ他命，我們就進行搜索，詢問Ｋ他
      命何人所有，還在桌上發現十幾顆的搖頭丸，還有吸食Ｋ
      他命的工具。進入查獲現場時桌上的狀況如同原案警卷第
      22至24頁照片所示。Ｋ他命及搖頭丸都擺放在桌上。我們
      進去的時候他們（含被告劉建政及其餘在場慶生之人）都
      在桌子旁邊，我們就看到桌上有Ｋ他命，就控制現場，他
      們都沒有離開。本件所扣得之搖頭丸、Ｋ他命，都是在房
      間內桌上查扣。當場詢問毒品何人所有，劉建政說是他的
      。警詢時被告劉建政精神狀況良好，警詢筆錄中的記載是
      被告主動回答的，被告說扣案毒品是要請朋友吃的。」等
      語在案（詳本院簡上字卷第71頁反面至第73頁）。
   5、又證人許漢傑、林姿瑾、陳俊廷於99年8月30日為警查獲
      後，分別經警於當日採集其等尿液，均送中山醫學大學附
      設醫院檢驗科藥物檢測中心以免疫學分析法及氣相層析質
      譜法檢驗，檢驗結果為：證人許漢傑之尿液在MDA（2112
      ng/mL）、MDMA（88286ng/mL）、去甲基愷他命（6617ng/
      mL）、愷他命（2435ng/mL）部分均呈陽性反應，甲基安
      非他命濃度亦達650ng/mL（詳併案警卷第117至118頁之中
      山醫學大學附設醫院檢驗科藥物檢測中心尿液檢驗報告及
      尿液檢體對照表）；證人林姿瑾之尿液在MDMA（4872ng/
      mL）、去甲基愷他命（1126ng/mL）、愷他命（308ng/mL
      ）部分均呈陽性反應，甲基安非他命濃度亦達43ng/mL（
      詳併案警卷第125至126頁之中山醫學大學附設醫院檢驗科
      藥物檢測中心尿液檢驗報告及尿液檢體對照表）；證人陳
      俊廷之尿液在去甲基愷他命（6262ng/mL）、愷他命（328
      4ng/mL）部分均呈陽性反應（詳併案警卷第122至123頁之
      中山醫學大學附設醫院檢驗科藥物檢測中心尿液檢驗報告
      及尿液檢體對照表）；俱徵證人許漢傑、林姿瑾、陳俊廷
      前揭證述確有分別在現場取用被告劉建政所有之上開第二
      級毒品暨禁藥MDMA及甲基安非他命及第三級毒品暨偽藥愷
      他命之內容，並非虛妄。雖證人許漢傑、林姿瑾上開尿液
      檢驗報告中，因安非他命之濃度低於40ng/mL，故關於甲
      基安非他命及安非他命代謝物部分，均經列記為陰性；惟
      按，濫用藥物尿液檢驗作業準則第15條第1項第1款規定：
      「初步檢驗應採用免疫學分析方法。檢驗結果尿液檢體中
      濫用藥物或其代謝物之濃度在下列閾值以上者，應判定為
      陽性：一、安非他命類藥物：500ng/mL」，該準則第18條
      第1項第1款第2目規定：「初步檢驗結果在閾值以上或有
      疑義之尿液檢體，應再以氣相層析質譜分析方法進行確認
      檢驗....確認檢驗結果在下列閾值以上者，應判定為陽性
      ：一、安非他命類藥物：（二）甲基安非他命：甲基安非
      他命500ng/mL，且其代謝物安非他命之濃度在200ng/mL以
      上」，又該準則第19條雖規定：「尿液檢體經確認檢驗結
      果低於前條閾值者，應判定為陰性，其驗餘檢體應依第9
      條規定處理之」，然該準則第20條亦有規定：「司法案件
      之濫用藥物尿液，必要時得採用最低可定量濃度為閾值，
      不受第15條、第18條規定限制」，故本件尿液檢驗中甲基
      安非他命及安非他命之最低可定量濃度為40ng/mL，經註
      記於尿液檢驗報告內，而上開尿液檢驗報告中甲基安非他
      命之濃度均已高於40ng/mL，且係經氣相層析質譜儀作藥
      物及其代謝產物之定性及定量分析，當已排除偽陽性之可
      能；再根據Disposition of Toxic Drugs and Chemicals
      in Man第5版記述，甲基安非他命於尿液中之半衰期為6至
      15小時，一般情況下，施用24小時內，以甲基安非他命原
      態排出可達施用劑量之43％，4-7％則以安非他命代謝物
      排出，攝取10毫克甲基安非他命於24小時內，尿液中甲基
      安非他命濃度通常為500-4,000ng/mL，然而也有自願受測
      者施用30毫克甲基安非他命後，尿液中甲基安非他命之濃
      度高達7,000ng/mL，卻沒有檢測出安非他命的案例（行政
      院衛生署管制藥品管理局95年7月11日管檢字第095000742
      5號可供參照）；是觀諸本案扣案之含第二級毒品暨禁藥
      MDMA等成分之綠色藥錠，除含有MDMA之主要成分外，另經
      鑑驗確認含有甲基安非他命及愷他命之成分，惟所含甲基
      安非他命成分之比重多寡及品質良窳，均有可能影響施用
      者尿液代謝中之甲基安非他命及安非他命之濃度，未可一
      概而論，故本院認為縱令證人許漢傑、林姿瑾之尿液檢驗
      報告係依濫用藥物尿液檢驗作業準則第18條第1項第1款第
      2目、第19條規定將甲基安非他命及安非他命等項列為陰
      性反應，然依據同作業準則第19條規定及前揭行政院衛生
      署管制藥品管理局函示內容，尚非即得逕予認定證人許漢
      傑、林姿瑾所施用之搖頭丸中，毫無任何甲基安非他命之
      成分，而率認與扣案含第二級毒品暨禁藥MDMA等成分之綠
      色錠劑之鑑定報告結果不符；是以上開尿液檢驗報告中關
      於甲基安非他命及安非他命陰性之記載，尚不足以作為有
      利於被告劉建政認定之依據，應屬至明。
      （備按：證人陳俊廷尿液中MDA、MDMA雖亦呈陽性反應，
      惟其係另於99年8月29日21時許，在其位於臺中市北屯區
      長生巷住處內以吞服方式施用，與本案無關，有臺灣臺中
      地方法院99年度毒偵字第3926號不起訴處分書及訊問筆錄
      附於本院簡上字卷末可參，併此敘明）
   6、另證人許漢傑於本院審理時固改證稱案發當時並未在璽朵
      汽車旅館房內施用搖頭丸云云。然查，觀諸偵訊過程及筆
      錄記載，並依據證人許漢傑於本院審理時數度表明其於偵
      訊時所述為實在，可徵證人許漢傑於檢察官偵查中坦承確
      有在案發現場取用搖頭丸施用一節，並無任何遭受外力不
      當干涉之情況，顯係基於自由意志所為之陳述，且其接受
      偵訊之時間距案發時間較為接近，記憶較為清晰，且較無
      受外界干擾或污染之情事，再參諸證人許漢傑經警採集尿
      液送驗結果，其尿液中測得MDMA濃度高達88286ng/mL，甲
      基安非他命濃度則為650ng/mL，與本案遭查扣之含第二級
      毒品暨禁藥MDMA等成分之綠色錠劑中亦摻有甲基安非他命
      之成分相符，亦與證人林姿瑾經警採尿送驗後測得之尿液
      中含有較高量之MDMA（4872ng/mL）及少量甲基安非他命
      （43ng/ml）之結果相吻合；再依據本院職權上業已知悉
      之經驗法則：正常人如未施用毒品，其尿水中當無呈毒品
      藥物陽性反應，倘有施用者，約70％於24小時內自尿中排
      出，約90％於96小時自尿中排出，故推算施用時間距採尿
      時間最長可能不會超過4日（行政院衛生署藥物食品檢驗
      局81年2月8日（81）藥檢壹字第001156號函示參照）以觀
      ，倘證人許漢傑於本院審理時所改證稱：伊係於查獲前3
      至5天施用搖頭丸，查獲當天沒有施用一節屬實，其為警
      於查獲當日所採集之尿液，其中MDMA、MDA之代謝濃度顯
      不可能高達88286ng/mL之多。基上所述，可徵證人許漢傑
      於本院審理時改證稱未於查獲當日施用搖頭丸云云，顯不
      可採，無足為有利於被告劉建政認定之依據，此部分仍應
      以證人許漢傑於警詢及偵訊時所述情節較為可採。選任辯
      護人據以主張本案無從認定被告劉建政有轉讓第二級毒品
      暨禁藥予證人許漢傑一節，要與事實不符，礙難採信。
   7、依據被告劉建政、證人許漢傑、陳俊廷、杜承宏歷次供述
      可知，被告劉建政當時係因證人許漢傑生日，乃攜帶前開
      含第二級毒品暨禁藥MDMA等成分之綠色錠劑15顆及第三級
      毒品暨偽藥愷他命4包前往「璽朵汽車旅館」217號房之慶
      生現場；次依據證人黃照傑、許漢傑、林姿瑾、陳俊廷、
      陳新齡（詳併案警卷第7至9頁）、邱芝伶（詳併案警卷第
      43至45頁）、蕭又銘（詳併案警卷第46至48頁）歷次證述
      內容，並佐以員警職務報告書之記載及查獲現場照片（詳
      原案警卷第22至24頁；併案警卷第49頁），足徵員警進入
      本件汽車旅館房間內進行搜索時，當時房內10餘人（含被
      告劉建政、證人許漢傑、林姿瑾、陳俊廷等人）均係圍坐
      在桌前，桌面上凌亂擺放紙杯、寶特瓶、盒裝香菸、罐裝
      飲料、打火機、剪刀等物，而為警查扣之含第二級毒品暨
      禁藥MDMA等成分之綠色錠劑11顆係以1個夾鍊袋包裹裝放
      ，放在距桌沿不遠處之數個杯子間之明顯處，為警查扣之
      第三級毒品暨偽藥愷他命4包，其中1包放在上述綠色錠劑
      不遠處之杯子旁，其中最大包者則放於桌緣邊較空曠處，
      旁邊放有亦為警查扣之白色碟子（研磨愷他命粉末使用）
      ，且該等扣案物均距離圍坐之人毋須伸直手臂即可輕易拿
      取之位置；是綜合上開證人之證述內容及查獲現場狀況可
      知，當時被告劉建政所攜帶之上述毒品暨偽禁藥及施用工
      具，係放在房間內眾人均可輕易隨意取用之處，並無任何
      遮蔽，且證人許漢傑、林姿瑾均證稱係於取用搖頭丸後，
      當場吞服，並於取用愷他命後，當場研磨後摻入香菸點燃
      吸食等情明確，則以當時房內空間狹小，被告劉建政與在
      場其餘證人均緊鄰圍坐之狀態下，被告劉建政顯無不知其
      所攜帶之上開毒品暨偽禁藥，已陸續遭在場之人開拆包裝
      袋取得後予以施用之情形，足徵被告劉建政將上開毒品暨
      偽禁藥及施用工具攤放在房內眾人聚會圍坐之桌上，顯有
      任由在場參加聚會之成年友人自行拿取施用之轉讓第二級
      毒品暨禁藥MDMA及甲基安非他命、第三級毒品暨偽藥愷他
      命之主觀犯意，至屬明確。縱令被告劉建政所述在房間內
      之期間曾經短暫離開桌面如廁一節屬實，惟依據證人林姿
      瑾前開證述內容，可知被告劉建政於聚會過程，亦係與眾
      人圍坐桌前，則被告於返回聚會桌後，衡情並無不能察覺
      其所攜帶之上開毒品暨偽禁藥業已攤放於桌上之可能，被
      告見證人許漢傑、林姿瑾、陳俊廷陸續取用桌上毒品暨偽
      禁藥予以施用，卻從未制止或加以詢問，益徵被告劉建政
      確實有轉讓上開毒品暨偽禁藥供證人許漢傑、林姿瑾、陳
      俊廷施用之主觀犯意無訛。況且，持有及施用毒品俱有刑
      責及罰鍰，若被告僅係要自己施用而無請眾人施用之意，
      理應將上開毒品暨偽禁藥放入貼身衣物或隨身攜帶之包包
      內即可，理應無大肆聲張隨意與酒類等物一併放置桌面，
      徒增違法犯行招人察覺之風險。是被告將上開毒品暨偽禁
      藥放置於桌面時，應有毒品暨偽禁藥均可由眾人自行取用
      之預見，屬事理之然。是被告空言否認有何轉讓毒品暨偽
      禁藥之犯意，要與事實相悖，且與事理常情不符，不足採
      信。
   8、選任辯護人雖另爭執：（1）證人林姿瑾部分係證人陳俊
      廷交給證人林姿瑾施用，無法認定係被告所轉讓；（2）
      證人許漢傑證述搖頭丸之部分並非在該處施用，無法認定
      被告有轉讓第二級毒品予證人許漢傑等語。然查，證人林
      姿瑾係自行取用吞服桌上之搖頭丸，而愷他命係由證人陳
      俊廷將桌上之愷他命摻入香菸後始拿給證人林姿瑾施用等
      情，為證人林姿瑾始終證述在案，是承前所述，被告劉建
      政既將上開毒品暨偽禁藥置於眾人隨時均可拿取之桌面上
      ，且從未制止在場之人拿取施用，其顯有任由在場之人拿
      取施用之轉讓第二級毒品暨禁藥MDMA、甲基安非他命及第
      三級毒品暨偽藥愷他命之主觀犯意甚明，縱係由證人陳俊
      廷為證人林姿瑾摻入香菸後交予施用，亦無解於被告確有
      轉讓上開毒品暨偽禁藥之主觀犯意與客觀犯行，自不待言
      。另證人許漢傑部分，其於本院審理時翻異前詞部分難以
      採信之理由，已如前述，是此部分被告劉建政亦有轉讓第
      二級毒品暨禁藥MDMA及甲基安非他命之主觀犯意與客觀犯
      行，亦堪認定。
（四）綜上所述，被告上開辯解及選任辯護人前揭辯護要旨，均
      與事實不符，復與常情未合，且查無所據，均不足採信。
      本件被告劉建政確有轉讓第二級毒品暨禁藥MDMA、甲基安
      非他命予證人許漢傑、林姿瑾及轉讓第三級毒品暨偽藥愷
      他命予證人許漢傑、林姿瑾、陳俊廷之主觀犯意與客觀犯
      行，其事證業臻明確，洵堪認定，應依法論科。
三、論罪科刑部分：
（一）按轉讓毒品達一定數量者，加重其刑至二分之一，其標準
      由行政院定之，毒品危害防制條例第8條第6項定有明文；
      行政院並據該規定於98年11月20日修正發布轉讓持有毒品
      加重其刑之數量標準，該標準第2條第1項第2、3款規定，
      轉讓第二級毒品：淨重10公克以上；轉讓第三級毒品：淨
      重20公克以上，均加重其刑至二分之一。經查，被告劉建
      政於本案所轉讓之第二級毒品及第三級毒品之數量，依據
      各該證人之證述內容及卷內證據資料，並無積極證據足資
      認定所轉讓毒品淨重各已達到上開加重其刑之重量，揆諸
      罪證有疑，利歸於被告之原則，當認被告轉讓之第二級毒
      品MDMA及甲基安非他命、第三級毒品愷他命之淨重重量，
      均未達上開規定之加重標準，合先敘明。次按MDMA及甲基
      安非他命、愷他命係毒品危害防制條例第2條第2項第2、3
      款所列管之第二、三級毒品，不得非法持有、施用、轉讓
      及販賣。又MDMA及甲基安非他命復為藥事法第22條第1項
      第1款規定之禁藥，不得非法持有、販賣及轉讓；安非他
      命類（含MDMA及甲基安非他命）迭經行政院衛生署於69年
      12月8日衛署藥字第301124號、79年10月9日衛署藥字第90
      4142號公告列入藥物藥商管理法第16條第1款（即現行藥
      事法第22條第1項第1款）之禁藥管理，迄今尚屬禁藥；故
      行為人明知為禁藥即「MDMA」及「甲基安非他命」而轉讓
      予他人者，除成立毒品危害防制條例第8條第2項之「轉讓
      第二級毒品罪」外，亦構成藥事法第83條第1項之「轉讓
      禁藥罪」。再按愷他命（Ketamine）成分應屬藥品管理，
      同時亦列屬管制藥品管理條例第3條所稱之第三級管製藥
      品，但尚未列屬藥事法第22條第1項第1款所稱經行政院衛
      生署明令公告禁止製造、調劑、輸入、輸出、販賣或陳列
      之毒害藥品之禁藥（行政院衛生署98年2月2日衛署藥字第
      0980001757號函供參）；但藥品之製造或輸入或調劑，應
      依相關法令規定辦理，而目前實務上經行政院衛生署核准
      登記之愷他命製劑，僅單方注射1種，且本案被告所轉讓
      給證人之愷他命，為白色透明結晶體，顯非注射製劑，自
      非合法製造。而國內屢屢查獲違法製造愷他命之案例，而
      本案被告轉讓之愷他命並無其他積極證據足認係國外輸入
      ，是上開被告轉讓之愷他命，應為國內違法製造之偽藥，
      堪予認定；故行為人明知為偽藥即「愷他命」而轉讓予他
      人者，除成立毒品危害防制條例第8條第3項之「轉讓第三
      級毒品罪」外，亦構成藥事法第83條第1項之「轉讓偽藥
      罪」。而毒品危害防制條例第8條第2項轉讓第二級毒品罪
      之法定本刑為「6月以上5年以下有期徒刑，得併科新臺幣
      70萬元以下罰金」。而93年4月21日修正後藥事法第83條
      第1項轉讓禁藥罪之法定本刑為「7年以下有期徒刑，得併
      科新臺幣5百萬元以下罰金」。故除轉讓之第二級毒品達
      淨重10公克以上，或轉讓予未成年人，而有應依毒品危害
      防制條例第8條第6項及第9條之規定加重其刑至二分之一
      之情形者外，則藥事法第83條第1項之罪之法定本刑，顯
      較毒品危害防制條例第8條第2項之罪之法定本刑為重，故
      就被告轉讓第二級毒品暨禁藥MDMA、甲基安非他命之犯行
      部分，此係屬同一犯罪行為而同時有二種法律可資處罰之
      「法規競合」情形，依「重法優於輕法」之法理，應擇一
      優先適用藥事法第83條第1項之轉讓禁藥罪論處。又就被
      告轉讓第三級毒品暨偽藥愷他命部分，毒品危害防制條例
      第8條第3項之轉讓第三級毒品罪之法定本刑較藥事法第83
      條第1項之轉讓偽藥罪為輕，此亦屬同一犯罪行為而同時
      有二種法律可資處罰之「法規競合」情形，依「重法優於
      輕法」之法理，此部分亦應擇一優先適用藥事法第83條第
      1項之轉讓偽藥罪處斷（最高法院94年度台上字第7021號
      、96年度台上字第3582號、97年度台非字第397號、98年
      度台上字第6962號等判決要旨，臺灣高等法院暨所屬法94
      年法律座談會刑事類提案第8號結論意旨、97年度法律座
      談會刑事類臨時提案第2號結論意旨可資參照）。
（二）故核被告劉建政所為，係犯藥事法第83條第1項之轉讓禁
      藥罪（轉讓第二級毒品暨禁藥MDMA、甲基安非他命予證人
      許漢傑、林姿瑾部分）及同法第83條第1項之轉讓偽藥罪
      （轉讓第三級毒品暨偽藥愷他命予證人許漢傑、林姿瑾、
      陳俊廷部分）。被告劉建政係以將含第二級毒品暨禁藥MD
      MA、甲基安非他命等成分之綠色錠劑及第三級毒品暨偽藥
      愷他命之白色結晶體同時攤放在房內桌面上無償轉讓在場
      之人施用之一行為，將禁藥MDMA、甲基安非他命及偽藥愷
      他命分別轉讓予證人許漢傑、林姿瑾、陳俊廷施用，而同
      時觸犯轉讓禁藥罪及轉讓偽藥罪，為想像競合犯，應依刑
      法第55條規定，從一重論以轉讓禁藥罪。被告於轉讓禁藥
      MDMA、甲基安非他命前持有第二級毒品MDMA、甲基安非他
      命之低度行為，暨被告於轉讓偽藥愷他命前持有第三級毒
      品愷他命純質淨重20公克以上之低度行為，分別為轉讓禁
      藥MDMA、甲基安非他命及轉讓偽藥愷他命之高度行為所吸
      收，均不另論罪。
      （備按：查最高法院98年度台上字第5362號判決要旨固載
      有「惟藥事法並無處罰持有禁藥之明文，亦即持有禁藥並
      未構成犯罪，原判決理由欄敘明『甲基安非他命復為藥事
      法第22條第1項第1款所規定之禁藥，不得非法持有... 』
      、『... 轉讓前而持有禁藥甲基安非他命之低度行為，分
      別為... 轉讓禁藥之高度行為所吸收，均不另論罪』（見
      原判決第10頁第14、15行，第11頁14至16行），則有適用
      法則不當之違法」等文字，然核諸該最高法院判決之全文
      意旨，係認此部分判決違誤之處，並不影響於事實之認定
      ，最高法院可據以判決，爰將原判決及第一審判決關於轉
      讓禁藥部分均撤銷，自為判決，並肯認「上訴人轉讓禁藥
      前，持有甲基安非他命（即第二級毒品）之低度行為，應
      為轉讓禁藥之高度行為所吸收，均不另論罪」，足見最高
      法院指摘者乃原判決論述「持有禁藥甲基安非他命為低度
      行為」為不當，蓋藥事法並未處罰持有禁藥之行為，故持
      有禁藥既未構成犯罪，即無論以低度犯罪行為之餘地，然
      若行為人所持有之禁藥亦為毒品危害防制條例所管制之第
      二級毒品，行為人仍構成持有第二級毒品罪，此持有第二
      級毒品之低度行為，應為轉讓禁藥之高度行為所吸收；從
      而，此最高法院判決並非揭櫫行為人持有毒品之低度犯行
      無庸與轉讓偽禁藥之高度犯行論以吸收而不另論罪之結論
      ，併此敘明。）
（三）原審簡易判決以被告劉建政犯持有第二級毒品罪、持有第
      三級毒品純質淨重20公克以上之罪之犯行罪證明確，予以
      論罪科刑，固非無見；惟原審簡易判決就關於被告轉讓第
      二級毒品暨禁藥MDMA、甲基安非他命及轉讓第三級毒品暨
      偽藥愷他命之移送併辦之犯罪事實部分，未及併予審究，
      即有未當。檢察官上訴意旨指摘原審判決有上開未及審酌
      、併予審理之不當，為有理由，本院管轄之第二審合議庭
      認為不得以簡易判決處刑，故由本院予以撤銷原判，改適
      用通常程序審理，並自為第一審判決。
（四）爰審酌被告劉建政前無犯罪紀錄，素行尚稱良好，有臺灣
      高等法院被告前案紀錄表在卷可按，其恣意無償轉讓毒品
      暨偽禁藥予證人許漢傑、林姿瑾、陳俊廷等人施用，無視
      毒品暨偽禁藥對於證人等身體健康之戕害及國家對於杜絕
      毒品犯罪之禁令，惡性非輕，若導致證人許漢傑、林姿瑾
      、陳俊廷等因而淪於吸毒惡習，非但足以毀渠等前程，誘
      發精神障礙或性格異常，而嚴重戕害其等等身體健康，更
      可能導致渠等日後為籌措購毒經費來源，鋌而走險，其犯
      罪所生潛在危害，不可謂不重，暨其犯罪手段尚非暴烈，
      犯後僅坦承持有毒品之犯行，惟就轉讓毒品暨偽禁藥部分
      則始終否認，是於轉讓毒品暨偽禁藥犯行之犯後態度部分
      尚無從為其有利之認定，暨其高中畢業之智識程度、無業
      且家境勉持之生活狀況（詳併案警卷第2頁警詢筆錄之記
      載），並參諸檢察官從重量刑之意見（詳本院簡上字卷第
      81頁背面），及本件量刑範圍尚須斟酌以不低於毒品危害
      防制條例第8條第2項轉讓第二級毒品罪之最輕法定本刑為
      宜等一切情狀，量處如主文所示之刑。
四、諭知沒收部分：
    扣案之含第二級毒品暨禁藥MDMA等成分之綠色錠劑11顆（驗
    前淨重共計3.1277公克〈11顆〉，驗餘淨重共計2.8578公克
    〈10顆〉），經鑑驗後確含有第二級毒品暨禁藥MDMA、甲基
    安非他命及第三級毒品暨偽藥愷他命之成份，業如前述；扣
    案之第三級毒品愷他命4包（驗前淨重各為1.3992公克、3.4
    638公克、47.8942公克、1.6285公克，驗前總純質淨重合計
    為43.3281公克；送鑑驗2次後驗餘淨重各為1.1406公克、3.
    4464公克、47.8652公克、1.3839公克，驗餘淨重共計53.83
    61公克），經鑑驗後確含有第三級毒品暨偽藥愷他命之成分
    ，亦如前述；且係供被告無償轉讓予證人許漢傑、林姿瑾、
    陳俊廷施用所用之物，基於法律應一體性適用，不得割裂之
    原則，本案即不得就扣案含第二級毒品暨禁藥MDMA等成分之
    綠色錠劑獨依毒品危害防制條例第18條第1項前段之規定諭
    知沒收銷燬之，本案既對被告論以違反藥事法之轉讓禁（偽
    ）藥罪，則關於沒收部分亦應認扣案之禁藥MDMA、甲基安非
    他命及偽藥愷他命鑑驗用罄後所餘部分，均屬藥事法所規定
    之違禁物，爰均依刑法第38條第1項第1款之規定宣告沒收之
    。其次，包裝扣案之含第二級毒品暨禁藥MDMA等成分之綠色
    錠劑之夾鍊包裝袋1個、包裝扣案之第三級毒品暨偽藥愷他
    命所使用之夾鍊包裝袋共4個以及裝放其中1包第三級毒品暨
    偽藥愷他命之黑色香菸盒，均為被告劉建政所有，為其始終
    供承無訛，該等物品暨係供裝放上開偽禁藥使用，用以防止
    各該偽禁藥裸露、受潮及便於攜帶，以利被告劉建政攜至案
    發現場無償轉讓予證人許漢傑、林姿瑾、陳俊廷等人施用，
    均屬供被告犯罪所用之物，爰均依刑法第38條第1項第2款之
    規定宣告沒收之。再者，扣案之白色碟子1個，亦據被告始
    終供承為其所有，且供被告於轉讓偽藥愷他命予證人許漢傑
    等人時，用以當場研磨愷他命粉末以利摻用之物（詳本院簡
    上字卷第68頁背面），亦堪認屬供被告為本案犯罪所用之物
    ，應依刑法第38條第1項第2款之規定宣告沒收之。至於扣案
    之行動電話機1支（NOKIA廠牌，序號000000000000000，內
    含0000000000號行動電話門號SIM卡1枚），雖經被告供稱係
    用以與「小P」聯繫購買本案第二級毒品暨禁藥所用之物，
    惟本案因法條競合而逕行適用藥事法，而論以藥事法第83條
    第1項之轉讓禁藥罪，是被告持有禁藥之行為未構成犯罪，
    亦無得另論以毒品危害防制條例第11條第2項之持有第二級
    毒品罪，故扣案之行動電話機（含門號SIM卡）既僅供被告
    購入第二級毒品暨禁藥所使用之物，尚難認亦屬供被告轉讓
    偽禁藥之犯罪所使用之物，爰不併予宣告沒收，附此記明。
參、據上論斷，應依刑事訴訟法第455條之1第1項、第3項、第45
    2條、第369條第1項前段、第299條第1項前段，藥事法第83
    條第1項，刑法第11條前段、第55條、第38條第1項第1款、
    第2款，判決如主文。
本案經檢察官周佩瑩到庭執行職務。
中    華    民    國   100   年     5     月    11    日
            刑事第十庭    審判長法  官  張恩賜
                                法  官  劉正中
                                法  官  廖慧如
以上正本證明與原本無異
如不服本判決應於收受判決後10日內向本院提出上訴書狀，並應
敘述具體理由；其未敘述上訴理由者，應於上訴期間屆滿後20日
內向本院補提理由書（均須按他造當事人之人數附繕本，切勿逕
送上級法院）。
                                書記官  張宏清
中    華    民    國   100   年     5     月    11    日
附錄本案論罪科刑法條全文：
藥事法第83條第1項
明知為偽藥或禁藥，而販賣、供應、調劑、運送、寄藏、牙保、
轉讓或意圖販賣而陳列者，處7年以下有期徒刑，得併科新臺幣5
百萬元以下罰金。
